【裁判字號】    95,訴,1903
【裁判日期】    951130
【裁判案由】    虛報進口貨物
【裁判全文】
臺北高等行政法院判決
                                     95年度訴字第1903號
                              .
原      告  台灣泰科電子股份有限公司
代  表  人  甲○○
訴訟代理人  陳彥希律師
            劉致慶律師
被      告  財政部臺北關稅局
代  表  人  江安雄（局長）
訴訟代理人  乙○○
            丙○○
            丁○○
上列當事人間因虛報進口貨物事件，原告不服財政部中華民國95
年5月19日台財訴字第09500129150號願決定，提起行政訴訟。本
院判決如下：
    主  文
原告之訴駁回。
訴訟費用由原告負擔。
    事  實
一、事實概要：原告分別於90年至91年間委由訴外人華昇企業股
    份有限公司及洋基通運股份有限公司陸續向被告報運進口貨
    物計296 批（報單號碼：第CA/90/050/06370 號等296 份，
    詳附表），原申報貨物名稱為RESISTOR（電阻器）或
    POLYSWITCH DEVICE（PTC THERMISTORS-VARIABLE RESISTOR
    ，熱敏電阻器- 可變電阻），海關進口稅則（以下簡稱稅則
    ）第8533.21.00號或第8533.40.00號，稅率為FREE（免稅）
    ，經被告查核結果，貨名為POLYSWITCH RESETTABLE FUSE（
    自復保險絲），應歸列稅則第8536.30.00號，稅率為7.5%，
    被告認原告涉有虛報進口貨物名稱，逃漏進口稅款之行為，
    除所漏進口稅額在新台幣（下同）5,000 元以下，情節輕微
    並合於財政部規定者；所漏營業稅額合於稅務違章案件減免
    處罰標準第15條第1 項第2 款之規定，免處罰鍰者外，其餘
    依海關緝私條例第37條第1 項、第44條、第45條之1 、加值
    型及非加值型營業稅法第51條第7 款暨貿易法第21條第1 項
    規定，處以原告所漏進口稅額2 倍之罰鍰、所漏營業稅額1
    倍或1.5 倍之罰鍰，並追徵所漏進口稅費( 詳附表) 。原告
    不服，申經復查結果，未獲准變更，提起訴願，亦遭決定駁
    回，遂向本院提起行政訴訟。
二、兩造聲明：
  (一)原告聲明：
    1.被告91年第00000000號等296件處分書（詳附表）及95年1
      月24日北普法字第0951001952、0000000000號、95年1 月
      25日北普法字第0951001918、0000000000、0000000000號
      復查決定均應予撤銷。
    2.財政部95年5月19日台財訴字第09500129150號願決定應予
      撤銷。
    3.訴訟費用由被告負擔。
  (二)被告聲明：
    1.駁回原告之訴。
    2.訴訟費用由原告負擔。
三、兩造爭點：系爭進口貨物究應歸列為稅則號別第8533節電阻
              器項下，抑為稅則號別第8536節自復保險絲？
  (一)原告主張之理由：
    1.程序部分：
      按「為加速貨物通關，海關得按納稅義務人申報之稅則
        號別及完稅價格，先行徵稅驗放，事後再加審查；如有
        應退應補稅款者，應於貨物放行後六個月內，通知納稅
        義務人，逾期視為業經核定。」，為行為時關稅法第5
        條之1 第1 項（即現行法第14條第1 項）所規定。系爭
        貨物於90年至91年間進口，經被告准依行為時關稅法第
        5 條之1 第1 項規定先放後核，若被告認原告所申報之
        稅則不正確，依前開法條規定，應於貨物放行後6 個月
        內通知原告，詎被告竟於貨物放行逾6 個月，待原告進
        口時所申報之8533稅則視為業經被告核定後，以原處分
        通知變更該業經視為核定之稅則，於法顯有不合。
      被告未依財政部暨財政部關稅總局（以下簡稱關稅總局
        ）函令報請財政部核准，逕自變更系爭貨物行之多年之
        稅則號別，亦有違誤：
        (1)財政部基於保障進口人權益及「信賴保護原則」之考
          量，業已頒布行政規則，明令各海關於未經報請關稅
          總局轉報財政部核定前，不得逕行變更認定多年之進
          口貨物稅則號別，此有財政部75年4 月19日台財關字
          第7505338 號（以下簡稱財政部75年4 月9 日函）、
          77 年3月23日台財關字第770027306 號函（以下簡稱
          財政部77年3 月23日函）、91年3 月8 日台財關字第
          0910550152號函（以下簡稱財政部91年3 月8 日函）
          及關稅總局「海關辦理進口貨物稅則歸類注意事項」
          （以下簡稱注意事項）等函令可按。前述函令及注意
          事項性質屬「解釋性行政規則」，依我國行政法學通
          說及行政程序法第160 條第2 項及第159 條第2 項第
          2 款等規定，該等行政規則具有對外效力，違反該等
          行政規則所作成之行政處分，當屬違法行政處分。
        (2)系爭貨物多年以來一向按8533節稅則，以電阻類元件
          名稱申報進口（參照原告86至89年關於系爭貨物之進
          口報單），所申報之名稱及稅則均經被告依法予以核
          定在案，被告縱認其多年來所核定之稅則有誤而有變
          更所核定稅則之必要，亦應依前開函令報請關稅總局
          轉呈財政部核准後，始得由財政部統一變更多年來所
          核定之稅則，以貫徹財政部及該部關稅總局前揭法規
          保障進口人信賴利益之意旨。事實上，財政部業於92
          年8 月6 日以台財關字第0920046100號函確認最近5
          年內並未變更系爭貨物稅則，足見被告未先報奉財政
          部核可，驟然自行變更稅則並課稅處罰，已違反財政
          前開行政規則，當然違法。
        (3)又行為時關稅法第44條規定，因申報稅則號別之顯然
          錯誤以致短徵或溢退稅款者，海關應於發覺後通知納
          稅義務人補繳，但「稅則號別之顯然錯誤」，不包括
          海關對稅則號別分類見解之變更，行為時關稅法施行
          細則第60條第2 項（即現行關稅法施行細則第55條第
          3 項）已有明文。可見進口人申報貨物入關後，縱因
          海關報奉財政部核定而變更多年來之稅則號別分類，
          海關仍不得以短徵為名，要求貨物進口人按變更後之
          稅則分類補繳稅款。依「舉輕以明重」之法理，關稅
          法規既明定海關不得以事後變更稅則而要求貨物進口
          人補稅，自不容許海關因事後變更稅則，而以情節更
          為嚴重之「虛報貨名」處罰貨物進口人，更遑論本件
          被告變更系爭貨物進口稅則分類根本未依法報經財政
          部核可，原處分違法至明。
    2.實體部分：
      查財政部94年10月7日台財關字第09401015710號令（以
        下簡稱財政部94年10月7 日令）既將系爭貨物改列至稅
        則第8533節項下，其已肯認系爭貨物為熱敏電阻（電阻
        器之一種）：
        (1)財政部94年10月7日令係關於系爭貨物於稅則第1條所
          採行之國際商品統一分類制度（以下簡稱HS）下，所
          應歸列之稅則號別之統一性解釋，其法律性質屬解釋
          性行政規則，依司法院大法官會議釋字第287 號解釋
          及最高行政法院92年判字第619 號判決關於解釋性行
          政命令應溯及自母法生效時起即予適用之意旨（此為
          基本之行政法原理），前開令改列後之新稅則應溯及
          既往自稅則第1 條生效時起即予適用。故前開令限制
          改列後之新稅則不具溯即既往效力，已違反司法院大
          法官會議釋字第287 號解釋及最高行政法院92年判字
          第619 號判決之意旨，該限制應屬無效，益證原告申
          報系爭貨物貨名RESISTOR及第8533.29 號稅則，並無
          錯誤，更無虛報漏稅之意圖。
        (2)按「財政部依本法或稅法所發布之解釋函令，對於據
          以申請之案件發生效力。但有利於納稅義務人者，對
          於尚未核課確定之案件適用之。」，稅捐稽徵法第1
          條之1 定有明文。最高行政法院95年裁字第1376號再
          審裁定援引上開法條規定，以財政部94年10月7 日令
          對於該案已核課確定之案件並無適用之餘地，駁回該
          案再審聲請。根據此一最高行政法院之見解，財政部
          94年10月7 日令改列後之第8533.29.00號稅則因對原
          告有利，且本件原處分於該令發布時尚未核課確定，
          該令所改列之第8533.29.00號稅則於本件原處分自應
          予適用。故系爭貨物之稅則應為第8533.90.00號，原
          處分所歸列之第8536.30.00號稅則並非正確，原處分
          以原告申報Thermistor名稱稅則第8533節屬虛報貨物
          ，意圖逃漏關稅，而依海關緝私條例予以核定補稅處
          罰，顯已違法，應予撤銷。另被告自上開令發布後，
          即將原告依據該令申報進口之系爭貨物予以放行通關
          ，足證被告亦自認系爭貨物為前開令所規範之貨物。
          是被告辯稱系爭貨物申報貨名為Resistor，與前開令
          所指之PTC Thermistor Circuit Protectors 不同，
          自非該令適用之對象云云，純屬狡辯。
        (3)至被告辯稱關稅法及海關緝私條例並無從新從輕原則
          之規定，仍應依行為發生時之法律論處，原告逃漏稅
          款之行為發生在上開財政部令發布之前，原處分並無
          違誤一節。經查上開令並非關稅法施行細則第2 條所
          定「本法或海關進口稅則遇有修正」之情形，該令之
          發布並未變更關稅法或稅則等法律，僅係變更行政機
          關於現行稅則下對系爭貨物之分類見解，其法律性質
          屬解釋性行政規則之發布，業如前述，與法律變更無
          關，故被告所稱，實屬謬誤。相反地，上開令之發布
          已推翻被告於現行關稅法、海關緝私條例及稅則下對
          系爭貨物之分類見解，足見被告分類見解之違誤。
      次查系爭貨物應屬HS註解第8533節(A)(5)所定義之熱敏
        電阻（即「因溫度而定之非線性電阻器，具有負或正的
        溫度係數。」）：
        (1)系爭貨物屬HS註解第8533節(A)(5)所定義之熱敏電阻
          之證據：
          (甲)被告於88年11月10日首件類似爭議案件發生後，曾
            透過我國駐美、日代表蒐集系爭貨物之英文型錄「
            Polyswitch Resettable Fuse」及日文型錄「過電
            流、過熱保護素子製品目錄」，其中英文型錄「
            Polyswitch Resettable Fuse」最後一頁明確記載
            「許多PolySwitch元件均經下列安規機構測試並得
            到其核准：UL-熱敏電阻元件；CSA-正溫度係數熱
            敏電阻；TUV-正溫度係數電阻（PolySwitch
            devices, in many cases, have been tested and
            have gained the following safety agency
            approvals:‧UL Component Recognition in
            Category XGPU2, Thermistor-Type Devices.‧
            CSA Component Acceptance in Class 9073 32.
            Thermistors-PTC Type.‧TUV Rheinland
            Certification. PTC Resistors.）。」，另日文
            型錄「過電流、過熱保護素子製品目錄」第10至22
            頁記載系爭貨物業已取得UL File#E74889、CSA
            File#78165C 、TUV 認證，而該等認證書已確認系
            爭貨物屬高分子正溫度係數熱敏電阻。另原告系爭
            貨物87年10月版英文型錄「Circuit Protection
            Databook」第28頁亦均載明系爭貨物業經UL、CSA
            、TUV 認證確屬熱敏電阻。
          (乙)經濟部技術處「電阻器產業現況與趨勢專題調查」
            報告：
            (A)本報告係作者即財團法人工業技術研究院（以
               下簡稱工研院）林志勳本其專業所制作之獨立
               報告（原告從未提供產品型錄供作者參考，亦
               與作者無任何業務往來關係）。該報告為林志
               勳研究之成果，經工研院及經濟部先後審核通
               過始正式出版，其結論與原告所提出包括工研
               院電子工業研究所3 份鑑定報告在內之十餘份
               鑑定報告相符，其公信力與專業性自不容質疑
               。
               被告於他案誣指該報告係作者林志勳根據原告
               所提供之型錄所制作，並指該報告為林志勳個
               人之私文書云云，完全與事實相悖。足證被告
               完全無法反駁該報告實質內容之正確性，而僅
               能以毀謗、歪曲事實之方式，對該報告作者進
               行毫無事實依據之指控。被告如此作法，其心
               態至為可議！
            (B)上開報告載明「PPTC熱敏電阻全名為高分子正
               溫度係數熱敏電阻器，又稱PolySwitch元件，
               為使用具有正溫度係數熱敏電阻器特性之高分
               子基填充導電複合材料做基礎所構成之熱敏電
               阻器」、「自1999年TYCO（Raychem ）公司相
               關專利過期後，PPTC熱敏電阻生產廠商如雨後
               春筍般的激增」、「自1999年TYCO（Raychem
               ）公司相關專利過期後，PPTC熱敏電阻器生產
               廠商迅速增加，產品單價在市場競爭下大幅下
               降，更使得PPTC熱敏電阻器的競爭壓力大幅提
               高，在低壓市場PTC 熱敏電阻器幾乎無法與其
               競爭，在高壓市場，隨著TYCO（Raychem ）公
               司高壓產品的開發成功，更使兩者的替代效果
               更加明顯。」等語，足證我國最高產業主管機
               關經濟部及工研院均已肯認系爭貨物確屬高分
               子正溫度係數熱敏電阻。
          (丙)世界關務組織（以下簡稱WCO）及美、日、歐盟、
            法、韓等國海關對系爭貨物之稅則核定解釋：
            (A)WCO 及美國、日本暨其他輸入國如歐盟、法國
               、韓國等國海關，均肯認系爭貨物符合HS註解
               第8533節(A)(5)對熱敏電阻之定義，而將系爭
               貨物之稅則歸入第8533節電阻器項下。
            (B)茲被告辯稱WCO 、美、日、歐盟、法、韓等國
               海關對於系爭貨物之稅則分類決定書，乃原告
               根據事後製作之不實型錄所申請，其結論自屬
               錯誤等語。事實上，原告從未提供型錄予WCO
               ，WCO 係根據系爭貨物之特性，依照HS及其註
               解、準則進行專業解釋，而非根據產品型錄進
               行解釋，其所為稅則解釋在國際間最具權威性
               ，被告辯稱其結論錯誤，顯無可採。
            (C)WCO 秘書處對系爭貨物稅則分類之意見書載明
               系爭貨物於技術上屬正溫度係數熱敏電阻（
               PPTC Thermistor ），但有時被業界稱作自復
               保險絲（resettable fuse ），故WCO 調和稅
               則委員會（HSC ）於作成系爭貨物稅則分類解
               釋時，已認知該解釋標的物即業界俗稱之自復
               保險絲（resettable fuse ），而根據該認知
               依照HS解釋準則作成系爭解釋，其結論自屬正
               確。WCO 為國際間解釋HS稅則分類之唯一權威
               組織，其對貨物應如何依照HS進行正確分類，
               最具專業性，被告主張WCO 之見解違反HS，顯
               係出於對WCO 專業性之錯誤認識。
            (D)我國雖非WCO 正式會員國，但稅則已賦予我國
               海關採取與WCO 一致之稅則分類見解之義務。
               此觀「中華民國海關進口稅則、輸出入貨品分
               類表合訂本」之說明第2 點載明「本書之貨品
               分類採用世界關務組織(World Customs
               Organization ， 簡稱WCO)制定之國際商品統
               一分類制度（The Harmonized Commodity
               Description and Coding System ，簡稱HS）
               2002年版」、「關於貨品號列及品目之劃分，
               及稅則號別之認定，應依據HS解釋準則及附則
               所載有關規定辦理。．．．」等語，並明定期
               應配合HS之修正而修訂即明。
            (E)另美、日、歐盟、法、韓等國海關對於系爭貨
               物之稅則分類決定書，均將系爭貨物歸列於第
               8533節電阻器類稅則，其分類見解亦經WCO 解
               釋予以肯認，被告辯稱其結論錯誤云云，自亦
               無可採。
          (丁)國內7家學術機構所出具之10份鑑定報告均證明系
            爭貨物均符合HS第8533節(A)(5)定義之熱敏電阻：
            (A)工研院電子工業研究所89年12月18日「變溫之
               電阻值量測」報告。
            (B)工研院電子工業研究所90年10月25日「
               Polyswitch 與Fuse特性分析」報告。
            (C)工研院電子工業研究所90年12月28日「
               Thermistor應用於溫度感測電路之檢測報告」
               。
            (D)工研院電子工業研究所於91年6月7日所作「溫
               度電阻曲線測量報告」。
            (E)國立台灣大學嚴慶齡工業發展基金會（以下簡
               稱嚴慶齡基金會）90年1 月10日「高分子複合
               材料成形加工檢測報告書」。
            (F)國立台灣科技大學（以下簡稱台科大）電子學
               系90年10月12日「Polyswitch電阻與溫度之特
               性檢測」報告。
            (G)財團法人台灣電子檢驗中心於90年10月4 日完
               成之「電阻值- 溫度特性測試及斷路測試」報
               告。
            (H)國立交通大學電子研究所所長曾俊元於91年5
               月28日所作之系爭貨物樣品屬性鑑定報告。
            (I)國立台北科技大學電子工程學系「電阻與溫度
               之特性量測」報告。
            (J)國立成功大學（以下簡稱成大）(91)成大工字
               第9104240 號函所附該校電機工程學系吳朗教
               授之鑑定報告。
            茲被告辯稱前述鑑定報告係原告「事後」自行檢取
            貨樣及不同版本產品規格說明書所取得，若提供之
            型錄版本不同，自會得到不同之結論，故該等鑑定
            報告不足採信云云。經查原告委請各該鑑定機構鑑
            定時，雖同時提供貨樣及型錄，惟鑑定機構乃針對
            系爭貨物之實體進行測試，證明系爭貨物之電阻值
            會隨著溫度上升而增加，確屬正溫度係數熱敏電阻
            ，並未考量原告提供之型錄，足證被告所述顯與事
            實不符。至被告另辯稱原告所提嚴慶齡基金會與台
            科大之鑑定報告文字雷同，乃互相抄襲，惟事實上
            ，文字雷同乃因不同鑑定機構對系爭貨物特性及用
            途之認定持相同見解所致，被告因未能從技術觀點
            指出鑑定報告結論之錯誤，即任意污衊鑑定機構報
            告之可信度，顯屬臆測之詞，不足採信。
          (戊)UL、CSA、TUV等國際權威認證機構亦已對系爭貨物
            出具認證書（按：其最早之認證日期為當事人間第
            一件類似爭議案件於88年11月10日發生前之85年）
            ，認定系爭貨物符合HS註解第8533節(A)(5)對熱敏
            電阻之定義：
            (A)UL：認證系爭貨物為「Thermistor Type
                   Devices」。
            (B)CSA：認證系爭貨物為正溫度係數熱敏電阻（
                    Thermistors-PTC Type）。
            (C)TUV：認證系爭貨物為具正溫度係數特性之電阻
                    器（Positive Temperature Coefficient
                    Resistors）。
            被告另辯稱前述UL、CSA、TUV等安規機構之認證書
            ，乃原告根據事後製作之不實型錄所申請，其結論
            自屬錯誤云云。惟查UL、CSA、TUV為國際間關於電
            子產品最具公信力及權威性之安規認證機構，其認
            證報告均依照就相關產品所制定之嚴格安全標準所
            定之測試程序，對申請認證產品之特性、用途進行
            重複之嚴謹測試，其測試方法之嚴謹度（如所需之
            樣品數目、測試種類、測試次數）遠高於一般學術
            機構，故於國際間甚具公信力，並非如被告所稱係
            根據型錄所製作。
          (己)電子業界早已公認PolySwitch為高分子正溫度係數
            熱敏電阻（PPTC Thermistor或簡稱PPTC）：
            (A)美國瑞侃公司（Raychem Co.）工程師John
               Carlson早於西元1981年即發表「Thermistors
               For Overcurrent Protection」一文，明確指
               出隨者高分子聚合物科技之進步，市場上出現
               了許多正溫度係數熱敏電阻（PTC Thermistor
               ），提供類似保險絲及斷路器之過電流或過溫
               保護功能。但其具有自復性，與保險絲及斷路
               器之運作原理不同。
            (B)聚鼎科技股份有限公司（即高分子正溫度係數
               熱敏電阻製造商）91年11月30日公開說明書第2
               頁明確記載Tyco為高分子正溫度係數熱敏電阻
               之國外主要生產廠商。
            (C)工研院專家林志勳於新通訊雜誌發表之「台灣
               PPTC產業發展概況」一文指出「PPTC在過電流
               及溫度過載之保護應用遲至1980年代才由美國
               瑞侃公司所提出，目前該產品廣泛應用於電子
               產品過載電流保護」。
            (D)工研院研究員林建榮於88年10月號「工業材料
               」雜誌所發表「淺談過溫保護用高分子正溫度
               係數熱敏電阻」一文指出高分子正溫度係數熱
               敏電阻可用於電流及溫度過載之保護和溫度量
               測，其於電流及溫度過載保護應用係於西元
               1980年代由美國瑞侃公司所提出，具有與傳統
               陶瓷基正溫度係數熱敏電阻（CPTC）相同之功
               能。
          (庚)被告對於前述原告所提各國海關稅則分類見解、經
            濟部技術處報告、十餘份國內學術機構鑑定報告、
            國內外文獻報告、業界對系爭貨物之介紹等說服力
            充分之證據，完全無法從電子學角度以實質理由加
            以推翻，而僅以所謂各國海關分類均為錯誤、相關
            鑑定報告係於行為發生後由原告自行檢取貨樣及型
            錄取得、相關國內外文獻僅作者個人學術見解等毫
            無實質說服力之理由否定其證據效力，卻對何以主
            主張被告在行為後始取得之證據，例如成大李嘉猷
            報告、經濟部工業局（以下簡稱工業局）覆函、國
            防部中山科學研究院（以下簡稱中山研究院）覆函
            ，卻得作為證據等未予任何說明，足見其行使證據
            取捨之裁量權時，乃持雙重標準，充分顯現被告之
            自大及優越感。
        (2)被告認系爭貨物為自復式保險絲所依據之各項證據均
          不足採：
          (甲)原處分所憑之系爭貨物原廠英文型錄「Polyswitch
            Resettable Fuse 」、日文型錄「過電流、過熱保
            護素子製品目錄」已載明系爭貨物為正溫度係數熱
            敏電阻，已如前述。
          (乙)被告提出工研院電子工業研究所工程師莊逸正84年
            6 月19日鑑定報告、成大電機系教授李嘉猷88年、
            89年2 件鑑定報告及90年1 月2 日復函暨財政部關
            稅總局稅則處（以下簡稱稅則處）對系爭貨物所為
            之稅則分類解釋，辯稱系爭貨物並非熱敏電阻等語
            ，惟該等鑑定報告之結論及論點，業經原鑑定人予
            以否認：
            (A)工研院工程師莊逸正業於鈞院93年訴字第14號
               案件94年2 月23日準備程序中證述其84年6 月
               19日鑑定報告係根據被告所提供之不完整資訊
               ，對系爭貨物電阻值與溫度變化之關係進行測
               試，因對系爭貨物瞭解不足，所測試之溫度範
               圍僅達55℃，故得到系爭貨物電阻值極微小，
               難以在電路中作為電阻使用之錯誤結論；然其
               已於原告委託製作之91年6 月7 日鑑定報告中
               ，根據原告所提供之完整資訊，對系爭貨物進
               行溫度範圍較廣（達160 ℃）之測試，故得到
               系爭貨物確屬正溫度係數熱敏電阻之正確結論
               ，上開2 份鑑定報告應以後者較為精確。據此
               ，被告所提莊逸正工程師84年6 月19日鑑定報
               告之結論，顯不足採。
            (B)成大電機系教授李嘉猷88年、89年2 件鑑定報
               告雖以正溫度係數熱敏電阻材料係以鈦酸鋇陶
               瓷材質所製作，系爭貨物係以高分子聚脂體材
               質所製作為由，否認系爭貨物為正溫度係數熱
               敏電阻。然李嘉猷教授已於鈞院93年訴字第14
               號案件94年2 月2 日準備程序時證稱正溫度係
               數熱敏電阻材料一般係使用鈦酸鋇陶瓷製品，
               但目前電機發展空間很大，並無限定正溫度係
               數熱敏電阻一定係鈦酸鋇陶瓷製品云云，此項
               見解與原告所主張HS註解第8533節(A)(5)對熱
               敏電阻之定義，並未將熱敏電阻之材質限於陶
               瓷，以及HS第8533節對電阻器之定義，更明確
               指出電阻器之材質差異甚大之見解，完全一致
               。足證被告引用業經鑑定人李嘉猷教授證明過
               時之見解，否定系爭貨物為正溫度係數熱敏電
               阻，顯無可採，亦違反HS註解關於電阻器及熱
               敏電阻之定義。李嘉猷教授另證述90年1 月2
               日復函雖稱系爭貨物之稅則分類「容得」歸第
               8536.30 目所稱其他電路保護器具之貨品，惟
               「容得」一詞顯示僅提供參考，僅為建議。
            (C)承上所述，莊逸正工程師及李嘉猷教授均已變
               更渠等前述鑑定報告中之鑑定意見，被告引用
               該等報告，否認系爭貨物屬正溫度係數熱敏電
               阻，顯然無據。另參照稅則處對系爭貨物所為
               之稅則分類解釋，可知該解釋乃根據前開莊逸
               正工程師之鑑定報告作成，今該等鑑定報告之
               見解既經鑑定人予已澄清，足見稅則處之解釋
               顯有錯誤，委不足採。
          (丙)又被告作成原處分所憑之工業局91年7月15日工電
            字第09100224620 號函及中山研究院91年8 月7 日
            （91）蓮茹字第10102 號函，亦未記載任何對系爭
            貨物進行測試之紀錄，足證該兩單位並未對系爭貨
            物進行鑑定，而僅審閱被告所檢送之貨樣及型錄，
            此觀中山研究院覆函略以「經查閱函內所附電子零
            件貨樣及其英、中文型錄影本」等語即明，故該等
            覆函根本不具參考價值。
          (丁)至被告所稱歷年來稅則處所核定歸列第8536節之貨
            品計有(A)Safety Barrier、(B)Protection
            Circuit Board、(C)Motor Protector、(D)
            Thermal Protector、(E)Thermal Cut Off及(F)
            PolySwitch 一節。經查第(F)項解釋之標的即本件
            PolySwitch熱敏電阻元件，該項解釋乃被告於88年
            11月10日第一件類似爭議案件發生後，在89年2 月
            2 5 日檢附前述工研院莊逸正於84年間所作之錯誤
            鑑定報告向稅則處申請解釋，並經稅則處根據該錯
            誤鑑定報告於89年3 月9 日所作成之解釋。該解釋
            乃根據業經原鑑定人莊逸正工程師承認結論錯誤之
            鑑定報告所作成，且該解釋之標的物及結論係本件
            所審酌之爭點，故該解釋自不得作為認定系爭貨物
            稅則之證據方法。又第(A) 至(E) 項解釋之貨品均
            由2 種以上之元件所組成，與系爭貨物為單一元件
            者不同，且不同產品之稅則分類本無參考價值，被
            告以對毫無關聯之貨品所為之稅則分類推論系爭貨
            物亦應歸入稅則第8536節，顯有違稅則分類應就系
            爭貨物本身之特性及功能加以認定之基本原則，不
            足採信。
          (戊)被告復以Bourns及Littelfuse兩家公司均未稱其所
            生產之PPTC產品為熱敏電阻，並均以8536.30 「其
            他電路保護器具」名稱申報進口為由，稱原告稱系
            爭貨物為熱敏電阻，顯有虛報貨名云云，惟由被告
            在其他訴訟案件所提出之Bourns公司及Littelfuse
            公司PPTC產品之型錄所載之UL、CSA 、TUV 認證書
            ，可知該等公司所生產之PPTC產品業經UL、CSA 、
            TUV 認證屬正溫度係數熱敏電阻，該等認證書並於
            UL、CSA 、TUV 網站供任何人上網查閱，故該兩公
            司PPTC產品亦應依第8533節稅則申報進口，始屬正
            確，若其申報稅則錯誤，亦無要求原告比照辦理之
            理由。
          (己)被告另提出美國MBO 電子零件雜誌及總寶公司等廠
            商廣告，辯稱電子業界自始即將自復式保險絲及熱
            敏電阻區分成2 種不同之電子元件云云。惟查：
            (A)「美國MBO 電子零件雜誌」並非針對如何依HS
               分類之專業雜誌，毫無權威性可言。被告舉「
               美國MBO 電子零件雜誌」不知名文章，綜觀其
               內容，僅係比較Resettable Fuse 與傳統熔斷
               式Fuse之不同，並非被告所稱有記載任何美國
               電子業界認定自復保險絲屬保險絲一種之證據
               。
            (B)至被告所提總寶公司廣告，並非依HS對其代理
               銷售之產品進行分類，例如該廣告「主要代理
               銷售項目」將HS下歸屬單一節名之二極體分成
               整流二極體及突波二極體兩類、「其他代理銷
               售項目」5.Chip Components （各式貼晶片型
               元件）項下將歸屬HS不同節名之電容、電阻、
               電極體歸為一類，可知該廣告之產品分類乃根
               據該公司行銷需要進行分類，絕非如被告所指
               係根據HS進行產品分類。另由該廣告「其他代
               理銷售項目」3.NTC/PTC Thermistor（負/ 正
               溫度熱敏電阻）項下明列「Surge Protector
               Type （ 突波保護系統）」產品，亦足證該公
               司肯認熱敏電阻可作電路保護用途，此項被告
               自行提出之證據已推翻被告所為熱敏電阻不得
               作電路保護用途之錯誤主張。況被告所提其他
               公司之廣告亦非依HS對其產品進行分類，故該
               等廣告之分類方式均不得作為自復保險絲與熱
               敏電阻在HS下係不同產品之證據。
          (庚)被告提出錯誤事例，誤導HS註解第8533節對電阻器
            之定義：
            (A)被告認二極體雖有非線性電阻之特性，但因具
               有整流之作用，並未被認定為非線性電阻器，
               已歸列於稅則第8541節，據以否認系爭貨物應
               歸列為第8533節之非線性電阻器。惟二極體依
               其設計特性原理，並非用以在電路中提供指定
               之電阻值使用，不符HS註解第8533節關於電阻
               器之定義（即「係導體。其功能為在電路中提
               供指定之電阻﹝例如限制電之流動量﹞。其尺
               寸及形狀以及所用之材料差別甚大。」），故
               本質上即非電阻器，被告稱其有非線性電阻之
               特性，完全違反電子學知識。
            (B)被告另以白熾燈泡與烤麵包機均為利用歐姆定
               律以電阻特性而設計之電器，惟不得歸類為電
               阻器為例，否認系爭貨物為非線性熱敏電阻器
               云云。事實上，白熾燈泡與烤麵包機均為由多
               數電子元件所組成之電氣器具，非如系爭貨物
               乃單一電子元件，自不會歸類為稅則第8533節
               之電阻器（屬單一電子元件），被告前述主張
               顯然違反電子學常識。
          綜上，若鈞院於審酌前述證據後，對系爭貨物是否確
          屬熱敏電阻尚有疑問，則請鈞院依行政訴訟法第133
          條「行政法院於撤銷訴訟，應依職權調查證據」之規
          定，委請公正獨立之第三人對本件PolySwitch元件是
          否為HS註解第8533節(A)(5)所定義之非線性電阻器：
          「因溫度而定，具有負或正的溫度係數之熱阻器（
          Thermistor）。」進行鑑定，以澄清疑義。
      又系爭貨物既屬正溫度係數熱敏電阻，其稅則應歸列於
        稅則第8533節電阻器項下：
        (1)如前所述，系爭貨物既然符合HS第8533節(A)(5)關於
          熱敏電阻「因溫度而定之非線性電阻器，具有負或正
          的溫度係數」之定義，自應依解釋準則一「類、章及
          分章之標題，僅為便於查考而設；其分類之核定，應
          依照稅則號別所列之名稱及有關類或章註為之，此等
          稅則號別或註內未另行規定者，依照後列各準則規定
          辦理。」規定，歸列於稅則第8533節電阻器類。縱鈞
          院認系爭貨物除得歸列第8533節電阻器類稅則外，因
          其具有電路保護功能，亦得歸列第8536.30 目其他電
          路保護器具類稅則，惟因第8533節電阻器係以「名稱
          」分類，較第8536節以「種類」分類更具特殊性（參
          照卷附美國海關對系爭貨物之稅則分類意見書法律分
          析部分，蓋第85章第8536節以前各節所列之電阻器、
          電容、電感等均具有電路保護功能，而第8536節為具
          電路保護功能之電氣用具之一般性規定，第8536節以
          前各節為電氣用具之特殊性規定，電子元件僅於無法
          歸列於第8536節以前各節如第8533節時，始得歸入第
          8536節），故應依解釋準則三(甲)「貨物因適用準則二
          (乙)或因其他原因而表面上可歸列於兩個以上之節時，
          其分類應依照下列規定辦理：(甲)稅則號別所列之具有
          特殊性者較僅具一般性者為優先適用．．．」及其註
          解「準則三(甲)所定第一種分類方法，有特別規定貨物
          之節優先於一般規定之節適用。」規定，將系爭貨物
          歸入更具特殊性之稅則第8533節。
        (2)WCO已作成正式解釋，將系爭貨物歸列於HS第8533.29
          目。
        (3)美、日、歐盟、法、韓等國海關，亦將系爭貨物歸列
          於HS第8533節。
        (4)被告辯稱系爭貨物並非熱敏電阻，應歸列稅則第8536
          .30 目其他電路保護器具項下，係基於錯誤之前提事
          實所得到之錯誤法律適用結果，顯不可採。
      茲被告辯稱原告進口時隱匿中文型錄「電路保護產品手
        冊」，事後被告要求提供後，卻先後提出「電阻器產品
        手冊」、「Resistor Databook 」、「Polyswitch產品
        手冊」、「Polyswitch Resettable Devices 型錄」4
        種版本之不實中英文型錄云云，經查：
        (1)關稅總局所公布之「一般通關須知」明定「貨物進口
          報關除應填報進口報單並應檢附下列文件，前三項為
          必要文件：一、發票或商業發票二份。二、裝箱單一
          份。三、貨單或空運單影本。．．．五、型錄、說明
          書或圖樣：海關審查如有需要，得請納稅義務人提供
          。」。實務上，海關亦未要求貨物進口報關時一定必
          須檢具型錄供海關查驗。事實上，原告進口系爭貨物
          多年，於88年11月10日第一件類似爭議發生前，無論
          係依C1（免審免驗）或C3（實際查驗）方式報關，被
          告從未要求原告提供型錄，原告於88年11月10日進口
          當時，被告亦未要求原告提供型錄，詎被告竟因此誣
          指原告88年11月10日進口當時故意隱匿型錄，其所述
          顯與法規規定及客觀事實嚴重相悖。
        (2)原告於與本件類似之第一件爭議發生後，為向被告說
          明系爭貨物之特性，曾由原告公司代表於88年11月間
          曾主動提供原廠「Resistor Databook 」及「電阻器
          產品手冊」（即「Resistor Databook 」中文版）2
          份型錄予被告承辦人員。為進一步澄清被告對系爭貨
          物之誤解，原告公司代表嗣後更2 次拜訪被告承辦人
          員，分別提供前述系爭貨物UL、CSA 、TUV 認證書、
          UL1343 Standard ，並簽署切結書，說明系爭貨物確
          屬正溫度係數熱敏電阻。嗣原告於關稅總局對原告進
          行查帳及發文要求原告提供產品型錄後，2 次提供原
          廠「Polyswitch Resettable Fuse- Short Form」英
          文型錄，以澄清海關對系爭貨物之誤會。更在原告母
          公司為避免我國海關誤解而更新網站後，主動提供「
          Polyswitch Resettable Devices 型錄」中文型錄，
          以澄清被告對系爭貨物之誤會。原告並於第一件類似
          爭議之異議書中，檢附系爭貨物中文型錄「電路保護
          產品手冊」（即成大電機系李嘉猷教授提供予被告之
          同一版本型錄），足證原告從未隱匿中文型錄「電路
          保護產品手冊」，故被告辯稱原告隱匿該型錄，與事
          實顯然不符，不足採信。另原告提供被告之「電阻器
          產品手冊」、「Resistor Databook 」、「
          Polyswitch Resettable Fuse - Short Form 」、「
          Polyswitch Resettable Devices 型錄」4 種版本中
          、英文型錄，對於產品規格、特性之說明皆與被告自
          行取得之中文「電路保護產品手冊」、日文「過熱保
          護素子製品目錄」及英文「Polyswitch Resettable
          Fuse型錄」一致，故絕無被告所稱事後一再更改型錄
          名稱及內容、否定行之多年之原始型錄之情事。
        (3)又各種版本型錄封面之中、英文名稱雖有不同，但型
          錄所載之產品規格、特性皆具有正溫度係數功能，對
          產品特性之說明，皆符合HS註解第8533節(A) (5) 對
          熱敏電阻之定義，故系爭貨物無論以「電阻器」、「
          可變電阻器」、「熱敏電阻器」或「自復元件」等名
          稱申報，皆應歸類於HS第8533節電阻器項下。熱敏電
          阻本即具正溫度係數特性及過電流保護功能，原告提
          供於被告之4 種版本中、英文型錄，均載明系爭貨物
          具有正溫度係數特性及過電流保護功能，完全符合對
          熱敏電阻之描述，並無不實可言。況商業實務上，產
          品型錄會隨產品規格提升或研發新產品而不定期改版
          ，型錄為廠商編印用以表彰突顯自己產品之商業文件
          ，除非其中記載有何與事實相悖，否則豈能隨意誣指
          廠商製作不實型錄。本件原告即原廠，並非一般代理
          進口商，被告所提出之系爭貨物中文型錄「電路保護
          產品手冊」即原告所製作，原告提供被告之各種版本
          型錄均屬原廠型錄，關於產品型號、特性、功能之描
          述均與「電路保護產品手冊」相同，故被告誣指原告
          變造原廠型錄，顯與事實不符。另型錄依據關稅法及
          關稅法施行細則，並非稅則分類之唯一依據，海關應
          依HS及行為時關稅法施行細則第6 條各項文件（如：
          輸入許可證、產地證明書、型錄、說明書、仿單或圖
          樣，其他經海關指定之文件等）進行分類，是原告絕
          無變造不實型錄及虛報貨名。
      再查原告依被告多年來所核定之貨名及稅則申報，並無
        海關緝私條例第37條第1項虛報貨名之故意或過失：
        (1)司法院大法官會議釋字第275號及521號解釋皆已明示
          海關緝私條例第37條第1 項係以行為人主觀上有虛報
          之故意或過失為要件。
        (2)系爭貨物自問世以來，各國均以電阻器或熱敏電阻名
          稱報列稅則第8533節，並於88年11月10日當事人間第
          一件類似爭議發生多年前，即獲UL、CSA、TUV等國際
          安規機構認證屬正溫度係數熱敏電阻元件，該認證結
          果並經刊載於系爭貨物多種型錄中（包含被告透過我
          國駐外單位蒐集取得之系爭貨物英文型錄「
          Polyswitch Resettable Fuse型錄」及日文型錄「過
          電流、過熱保護素子製品目錄」）。足證原告所申報
          之貨名及稅則，除係根據被告所核定行之多年之貨名
          及稅則外，並有各國海關分類結果、國際權威安規機
          構認證及各種鑑定報告等確切可信之依據，絕無被告
          所稱故意申報不實貨名、意圖逃漏關稅之情形。又系
          爭貨物於88年11月10日第一件類似爭議發生前，曾多
          次依據C3方式報關並經被告實際查驗貨物後，核定「
          電阻器（resistor）」貨名及稅則第8533節多年在案
          ，原告依被告核定行之多年之貨名及稅則為系爭進口
          申報，當無虛報貨名、逃漏關稅之故意或過失可言。
          另系爭貨物為熱敏電阻，依HS註解第8533節(A)(5)，
          屬HS所定義電阻器項下之非線性電阻器類，原告進口
          所申報及各種版本型錄所使用之「電阻器」、「熱敏
          電阻」、「可變電阻器」等名稱，於HS架構下，其稅
          則均屬第8533節電阻器，稅率均為0 ，亦無如被告所
          指意圖藉使用不同貨名以逃漏關稅之情形。準此，被
          告以臆測方式，在缺乏積極證據之情形下作成原處分
          ，違反財政部及最高行政法院所揭違章漏稅案件須遵
          守之證據法則，按行為時關稅法第7 條及行為時關稅
          法施行細則第6 條第2 款規定，廠商進口報關時，應
          檢附各種文件作為海關進行驗估之參考依據，其意旨
          乃在要求進口人提出各種證據資料，俾使海關得根據
          各種證據資料綜合判斷進口貨物之稅則及價格等，絕
          非如被告所稱應以型錄為唯一判斷標準，故被告主張
          型錄為判定進口貨物稅則之唯一依據，顯與關稅法令
          有違。
        (3)行政法院（現改制為最高行政法院）73年判字第603
          號判決亦謂「按當事人主張事實，須負舉證責任，．
          ．．。又行政機關對人民有所處罰，必須確實證明其
          違法之事實，倘不能確實證明違法事實存在，其處罰
          即不能認為合法。．．．。至所謂『證據』應以積極
          而恰當者，始足當之。財政部48年台財字第084416號
          令亦認為違章漏稅案件之審理，應從證據認定其事實
          存在為必要條件，不得以猜度臆測之詞或不肯定之證
          據為課稅之惟一條件。」，舉輕以明重，課稅案件之
          證據法則尚如此嚴謹恰當，如涉「虛報貨名」案件，
          其要求之證據自當更為嚴謹。本件被告在未有確切證
          據之情形下，置原告所提出之各項證據於不顧，空言
          指摘原告以不實型錄、變造型錄、提供不正確資料或
          不完全陳述云云，完全忽視原告即「原廠」之事實，
          各型錄均屬原廠型錄，絕無被告所引用葉雅極「關稅
          驗估理論與實務」一文所指進口商變造原廠型錄以欺
          瞞海關之情事（此由前述原廠英、日文型錄均記載系
          爭貨物業經UL、CSA 、TUV 認證屬熱敏電阻甚明），
          被告憑空指摘予以論罰之行為，已違反前揭判決及財
          政部函令所揭示之「證據法則」，其應對原告多年來
          進口申報有何詐欺、脅迫等有違行政程序法第119 條
          規定之行為負舉證責任，否則所言即不足採信。
      至被告辯稱WCO 之稅則見解僅供我國分類參考，「中華
        民國海關進口稅則、輸出入貨品分類表合訂本」及相關
        法律並無應遵照WCO 稅則解釋之規定，財政部係基於政
        策性特別考量，始不得不發不公告變更系爭貨物行之多
        年之稅則號別第8536節一節。經查由我國關稅總局所訂
        頒之中文版「中華民國海關進口稅則、輸出入貨品分類
        表合訂本」之說明及HS之說明，可知被告所稱，實屬對
        WCO 所制定之HS及WCO 針對HS所作成之稅則解釋與我國
        關稅分類二者間關係之嚴重誤解。茲詳述如下：
        (1)「中華民國海關進口稅則、輸出入貨品分類表合訂本
          」之說明第2 點記載「本書之貨品分類採用世界關務
          組織（World Customs Organization，簡稱WCO ）制
          定之國際商品統一分類制度（The Harmonized
          Commodity Description and Coding System ，簡稱
          HS）2002年版」，足證我國雖非WCO 正式會員國，稅
          則仍採用與國際接軌之HS，其立法目的無非係在與國
          際接軌，以貨暢其流，故HS制定機構WCO 所作成之稅
          則解釋，對於我國海關解釋適用HS雖無絕對之拘束力
          ，但仍具有權威性之參考價值，不容被告恣意否認。
        (2)HS之說明：
          (甲)第2 點記載：「依據海關進口稅則附則一之規定，
            本稅則各號別品目之劃分，除依據本稅則類、章及
            其註，各號別之貨品及解釋準則之規定外，並得參
            據關稅合作理事會（註：即WCO 前身）編纂之『國
            際商品統一分類制度註解』及其他有關文件辦理（
            註：包括WCO 所作成之稅則解釋）。」，亦足證我
            國稅則已明定海關稅則分類應參照WCO 針對HS所作
            成之稅則解釋。
          (乙)第4 點並記載：「本註解中文譯本僅供參考，如解
            釋發生疑義，應以其原文為準。」，足證作為我國
            海關稅則解釋適用依據之HS註解，應以英文版為準
            ，其中文版僅供參考，亦即明確承認WCO 對HS分類
            解釋之權威性。
      綜上論述，本件並非虛報貨名之緝私事件，充其量僅係
        稅則改分列事件，被告不應依緝私條例第37條第1 項規
        定處以罰鍰並追徵補稅，原處分顯有違誤，應予撤銷。
          (二)被告答辯之理由：
    1.按「報運貨物進口而有左列情事之一者，得視情節輕重，
      處以所漏進口稅額二倍至五倍之罰鍰，或沒入或併沒入其
      貨物：一、虛報所運貨物之名稱、數量或重量。」、「有
      違反本條例情事者，除依本條例有關規定處罰外，仍應追
      徵其所漏或沖退之稅款。但自其情事發生已滿五年者，不
      得再為追徵或處罰。」、「應依第三十六條第一項、第三
      十七條第一項、第四項處以罰鍰之案件，情節輕微並合於
      財政部之規定者，得免於處罰。」、「為拓展貿易，因應
      貿易情勢，．．．主管機關得設立推廣貿易基金，就出進
      口人輸出入之貨品，由海關統一收取．．．推廣貿易服務
      費。」、「納稅義務人，有左列情形之一者，除追繳稅款
      外，按所漏稅額處一倍至十倍罰鍰，並得停止其營業：．
      ．．七、其他有漏稅事實者。」，分別為海關緝私條例第
      37條第1項第1款、第44條、第45條之1、貿易法第21條第1
      項、加值型及非加值型營業稅法第51條第7款所明定。
    2.本件原告訴稱略謂被告違反行為時關稅法第5 條之1 第1
      項「．．．如有應退應補稅款者，應於貨物放行後六個月
      內，通知納稅義務人，逾期視為業經核定。」規定，被告
      未依財政部及關稅總局函令報請財政部核准，逕自變更系
      爭貨物行之多年之稅則號別，顯已違法等語。經查：
      原告於88年11月10日向被告報運進口貨物1 批（報單第
        C A/88/050/06611號），原申報貨名為Resistor，稅則
        第8533.21.00號，經被告查驗取樣送請成大電機系鑑定
        結果，來貨正確貨名應為Polyswitch Resettable Fuse
        。且成大及海關駐美、日代表取得之原告原廠中、英、
        日文型錄，業已載明系爭貨物係針對傳統保險絲無法重
        複使用之缺點所設計出可自動回復、重複使用之
        Resettable Fuse 。原告故意隱匿不提供上開原廠型錄
        ，反於事後提供另行製作之不實型錄，藉以欺瞞被告，
        明顯涉有虛報貨名，逃漏進口稅款情事，被告乃依海關
        緝私條例第37條第1 項及第44條規定，處原告所漏進口
        稅額2 倍之罰鍰並追徵所漏稅款。惟原告於上開虛報案
        件發生後，仍變更貨名以Variable Resistor （可變電
        阻器）或Thermistor（熱敏電阻器）等名稱申報進口。
        該等涉案報單數量極多，自87年1 月至91年3 月間即有
        1000多筆，本件296 批貨經被告查核結果，為申報不符
        案件，當依法論處。相關案件業經最高行政法院駁回原
        告之上訴確定，有最高行政法院93年度判字第139 號、
        94年度判字第1074號、94年度判字第1211號、94年度裁
        字第1469號及94年度裁字第1896號等判決可稽，該等判
        決均認系爭貨物應歸列稅則第8536.30.00號項下，其虛
        報貨名事證明確，故被告依法予以論處，核屬允當。
      至原告所稱財政部75年4 月19日函明示海關發現進口貨
        物行之多年之稅則號別不適當，擬變更時須先報財政部
        核定，目的係基於保障守法進口人之權益所訂之規定，
        其適用對象為純屬貨品稅則號別變更且影響進口人權益
        之案件，並不包括虛報貨名，逃漏稅款之案件一節。查
        原告於91年3 月前進口之案件因涉有虛報進口貨物名稱
        （原申報Resistor，實到貨物為Resettable Fuse ），
        又事後繳交不實之型錄資料，經被告依海關緝私條例規
        定論處在案，自無上開函釋之適用。本件296 批進口貨
        物係上開88年虛報案件發生後陸續進口，經被告查獲虛
        報貨名之案件，惟兩者貨物相同、案情雷同，具備相關
        性及延續性，當無所謂須報請財政部核示始變更稅則之
        必要，原告所稱顯無理由，不足採信。
    3.次查原告主張財政部94年10月7 日令既將系爭貨物改列稅
      則第8533節項下，即已肯認系爭貨物為熱敏電阻，故系爭
      貨物屬HS註解第8533節(A)(5)所定義之熱敏電阻（即因溫
      度而定之非線性電阻器，具有負或正的溫度係數。）云云
      。經查：
      財政部94年10月7日令固明示「進口貨品正溫度係數熱
        敏電阻電路保護器（Polymeric Positive Temperature
        Coefficient（PTC）Thermistor Circuit Protectors
        ），依其功能有時亦稱為自復式保險絲（Resettable
        Fuse），海關實務上歸列稅則第8536節項下之電路保護
        器具，經參據WCO調和稅則委員會（HSC）之稅則分類意
        見，改歸列第8533.29.00號『其他固定電阻器』，改列
        之稅則號列自本令發布日起之進口案件始適用之。」，
        惟我國非WCO之正式會員國，該組織所作之稅則見解，
        對我國並無任何拘束力。況該屆調和稅則委員會（HSC
        ）之決議，係以「高分子正溫度係數熱敏電阻元件（
        Polymeric PTC Thermistor）」之名稱提出討論，而非
        「自復保險絲（Resettable Fuse ）」，其結論本難採
        為本件判斷之基礎。且該屆WCO 委員會主席Mr.D BECK
        為美國籍，於本件稅則解釋案未予迴避，故其所作成歸
        入第8533節稅則之見解甚為偏頗，向未為各級行政法院
        所採據（可參照上開最高行政法院94年度判字第1074號
        判決書及鈞院歷年來之判決書）。本件財政部採據WCO
        之分類意見變更稅則，並非係依行為時關稅法第13條第
        1 項及行為時關稅法法施行細則第7 條第1 項第2 款、
        第6 條第2 款規定按原廠型錄認定，而係美國一再施壓
        所致，此揆諸經濟部國際貿易局「台灣泰科電子股份有
        限公司進口自復式保險絲彙總大事紀」及我國常駐世界
        貿易組織代表團、駐美國代表處經濟組函文內容均顯示
        美國政府自92年初一再干預本案之進行，包括認定本件
        「屬市場進入障礙，將提雙方貿易諮商會議討論」，數
        度於WTO 「指控我國違反GATT 1994 年第2 條」，並威
        脅將「訴諸爭端解決」等即明。於此情形，財政部基於
        政策性特別考量，並謀解決有關爭議，乃不得不發布公
        告變更系爭自復保險絲行之多年歸列第8536節之稅則號
        別。
      次查上開財政部令所稱之貨品為「正溫度係數熱敏電阻
        電路保護器」，並非「正溫度係數熱敏電阻器」，依其
        文義，前者係利用正溫度係數熱阻之原理（「正溫度係
        數」即指電流增加，溫度及電阻隨之上升之意）所製成
        之電路保護器，其功能有時亦稱為自復式保險絲，後者
        則僅為一般之熱敏電阻器，兩者仍有不同。換言之，該
        令仍認定系爭貨物為電路保護器—自復保險絲。是海關
        長久以來核定系爭貨物為稅則第8536.30 目「其他電路
        保護器具」下，原無不妥。再者，該令後段載明：「．
        ．．改列之稅則號列自本令發布日起之進口案件始適用
        之。」，乃基於稅率變動不溯及既往原則，與財政部91
        年3 月8 日函就類似稅則變更案件所為「為保障納稅義
        務人權益，有關進口貨物行之多年歸列之稅則號別不適
        當案件，依下列原則辦理：．．．三、為利於海關執行
        ，減少爭訟，且基於保障業者權益之考量，此類本部核
        定改列進口貨物稅則號別之案件，本部將依行政程序法
        第一五九條第二項第二款暨第一六○條第二項規定以令
        發佈之，並登載於本部公報，改列之稅則號別自發佈令
        之日起生效。有關擬變更稅則號別之進口貨品，在海關
        發現後報部至本部核定發佈前，基於稅率變動不溯及既
        往，在稅率之適用方面，由海關依進口貨物之原稅則稅
        率辦理，以符法律安定性。．．．」之稅則核定變更通
        案性處理原則相符，亦與本件負責交涉之中華民國常駐
        WCO 代表團93年8 月25日世貿字第093591號函說明三、
        (四)「若美方提調爭端解決，且贏得本案，基本上WTO 之
        判決僅可對未來案件產生影響，不能溯及既往」之國際
        爭端處理原則無異。故發布日前之進口案件仍應由海關
        依發布前行為時之原核定稅則稅率辦理，以符法律安定
        性。本件係屬上開變更稅則令發布日前發生之案件，自
        無該令適用之餘地。又實體從舊、程序從新及不溯及既
        往乃行政法適用之一般原則（可參照最高行政法院90年
        度判字第391 號判決、鈞院90年度訴字第474 、2639號
        判決），除各行政法規定有「從新從輕」原則之明文，
        如稅捐稽徵法第48條之3 、社會秩序維護法第3 條等規
        定外，違規行為仍應依行為發生時之法律審究論處。據
        此，關稅法及海關緝私條例等法律並無從新從輕原則之
        條文規定，本件進口日期均發生於上開財政部令發布日
        前，自無該令適用之餘地。
      另按「本法所稱稅捐，指一切法定之國、省（市）及縣
        （市）稅捐。但不包括關稅及礦稅。」，為稅捐稽徵法
        第2 條所明定。本件為關稅案件，並不適用稅捐稽徵法
        之相關規定，且行為時關稅法及海關緝私條例等法律並
        無從新從輕原則之條文規定，故違法行為仍應依行為發
        生時之法律審究論處，況本件進口日期均發生在上開財
        政部令發布日前，自無該令適用之餘地。是原告指摘本
        件未依照稅捐稽徵法第1 條之1 規定溯及既往適用該令
        ，容有未洽，洵不足採。
    4.又原告主張系爭貨物屬HS註解第8533節(A)(5)定義之熱敏
      電阻（即因溫度而定之非線性電阻器，具有負或正之溫度
      係數）云云。經查：
      根據原告原廠中、英、日文型錄所載，系爭貨物名稱應
        為「Polyswitch自復保險絲」：
        參照被告取得原告匿不提供之中文「電路保護產品手冊
        」，封面標示貨物名稱「Polyswitch Resettable Fuse
        自復保險絲」、功能「短路及過載電流的保護器」、材
        料「Polymer based PTC 」、特性「短路及過載原因排
        除後自動回復，無需人為更換」、應用範圍「各種電子
        產品設備如電腦及電腦周邊設備、電池組、馬達、通信
        系統、音響器材、電源供應器及電子控制電路保護等」
        ，其第1 頁「概述」並載明「以前電子設備使用傳統保
        險絲作過電流保護，但僅能保護一次，燒斷了便需要更
        換，且常會因為開機或插拔等動作所產生的surge
        current （突波電流）導致保險絲不正常燒燬。瑞侃公
        司位於美國加州矽谷園區所研發出的產品〝polyswitch
        〞自復過電流保險絲能讓您重複使用而無須更換，．．
        ．」、「polyswitch元件主要是由特殊處理過的聚合樹
        脂（Polymer ）及導體（Conductive）組成，在正常操
        作下，Polymer 緊密的將導體束縛在結晶狀的結構內，
        構成一個低阻抗的鏈鍵（此時電流可導通）。因阻抗相
        當低，所以線路上流經Polyswitch元件的電流所產生的
        熱能小，且不會改變聚合樹脂的晶狀結構，然而，當異
        常電流（指突波高電流）發生時，導體上所產生的熱，
        便會將聚合樹脂由結晶變成膠狀，在此狀態下，被束縛
        在聚合樹脂上的導體便會分離（即因聚脂過熱膨脹而斷
        裂），導致阻抗迅速提高而限制了異常的電流流過
        Polyswitch元件（令電路形同開路狀態，而得以防護設
        備免於損壞）。當異常原因消除後，導體鏈鍵又重新建
        立恢復成低阻抗。」等語，均足證來貨確為電路保護之
        自復保險絲。又被告為慎重計，曾委請海關駐美、日代
        表代為查核蒐集英文型錄「Polyswitch Resettable
        Fuse」及日文型錄「過電流、過熱保護素子製品目錄」
        ，其上所載之貨名亦為「Resettable Fuse 」，顯見原
        告稱來貨為熱敏電阻，並非事實。
      系爭貨物經工研院電子工業研究所、成大電機系、工業
        局、中山研究院鑑定結果，為短路及過載電流之電路保
        護器自復保險絲：
        (1)查相同貨物Polyswitch（自復保險絲）MiniSMDC
          100-02及SRP175S 2 型，經成大電機系於88年11月25
          日鑑定為短路及過載電流保護器之自復保險絲（卷1
          附件10）；另不同規格之SRP200、SRP175 2型，經工
          研院電子工業研究所於84年9 月11日鑑定結果「．．
          ．確定其具有正溫度係數特性，但其電阻值極微小，
          可確定難以在電路上當電阻使用。．．．依實驗判定
          其為過電流保護元件或保護器，而非電阻元件。」；
          工業局於91年7 月15日以工電字第09100224620 號函
          略稱「．．．其主要功能係將阻抗提高以限制電路中
          因短路或突波電壓所造成的異常電流，而達到保護電
          子裝置等產品免於損壞之目的．．．」；中山研究院
          於91年8 月7 日以（91）蓮茹字10102 號函指稱「經
          查閱函內所附電子零件貨樣及其中、英文原廠型錄影
          本，該類零件其功能、用途，宜歸類為電路保護器之
          自復式保險絲類。」，上述各鑑定報告之鑑定結果均
          與上開中、英、日文型錄所載名稱及內容完全相符。
          而原告所舉之數份「鑑定報告」資料，係事後自行檢
          取貨樣及事後變更製作不實之「Polyswitch產品手冊
          」（標有熱敏式可變電阻名稱），未經由被告即逕自
          送請工研院電子工業研究所、嚴慶齡基金會、台科大
          等機構鑑定，有誤導鑑定機構作成錯誤之判定之嫌，
          其鑑定結果不具公正性及正確性，自不待言。
        (2)原告所舉之數份測試、檢驗報告內容有相互抄襲，前
          後矛盾之處，譬如工研院電子工業研究所檢驗報告稱
          系爭貨物用於測量溫度，惟遍查前開型錄所載內容並
          無溫度控制或量測之功能。而嚴慶齡基金會之檢測報
          告書與台科大之檢測與分析報告竟一致述稱「
          Polyswitch可應用於過熱／過載保護、溫度測量、溫
          度警報、溫度控制，異於可用於過熱／過載保護的電
          路保護器。．．．該具熱敏電阻特性之Polyswitch
          元件應屬於一種可變電阻器，且其特性應用領域與電
          路保護器有別，兩者相較，不宜歸入電路保護器類別
          。」，幾乎一字不差，殊不無可議；且既稱「可應用
          於過熱／過載之保護」，卻又謂「其特性及應用領域
          與電路保護器有別」，顯然前後矛盾。至財團法人台
          灣電子檢驗中心之測試報告，則僅說明系爭貨物具有
          熱敏電阻正溫度係數之基本特性，對於貨品名稱並未
          作明確界分。上述報告竟將具有正溫度係數（
          Positive Temperature Coefficient）電阻特性之自
          復保險絲誤判為「正溫度係數熱敏電阻」，若依此錯
          誤邏輯，則另一電路保護元件「避雷器」（
          Lightening Arrester ），亦係利用非線性電阻之特
          性所製成將雷擊及突波引起的高電壓抑制降低之電路
          保護器（參照經濟部統計處編印之「經濟部工業產品
          分類」第180 頁），吾人豈可不顧其真正電路保護用
          途，僅因其具非線性電阻特性，即率爾認定其亦屬「
          非線性電阻器」類而予以歸列稅則第8533節？此等似
          是而非之判定，完全違反電子學基本原理，核無公信
          力可言。
      原告行政訴訟陳報狀所附之證據即原廠英、日文型錄明
        白標示系爭貨物名稱為「Resettable Fuse」：
        (1)查原告所舉英文型錄「Polyswitch Resettable Fuse
          」第2頁載明「A Polyswitch resettable fuse is
          a polymeric PTC（positive temperature
          coefficient）device.As a series element in a
          circuit,a PTC device provides overcurrent
          protection by going from a low-resistance
          state to a high-resistance state in response
          to an overcurrent.」，可知來貨自復保險絲係應用
          「正溫度係數（PTC）」之物理特性所製成過電流（
          Overcurrent ）之電路保護器。而原告所舉日文型錄
          「過電流、過熱保護素子製品目錄」亦敘明來貨係為
          可重複使用之保險絲。是原告僅因系爭貨物具有正溫
          度係數之物理特性，即誆稱其為所謂「高分子正溫度
          係數熱敏電阻」，並一再辯稱系爭自復保險絲乃為商
          業促銷之「廣告名詞」，殊有未洽。
        (2)茲原告辯稱來貨經國外「認證機構」認證為熱敏電阻
          云云，惟查其所謂之國外認證機構僅係安規檢測機構
          ，屬財團法人私人單位，非財政部核定之鑑定機構，
          所為之認證是否屬實，無從查證，且該認證多採原告
          片面說辭，尚難採信。又據電子網站所示，關於
          Resettable Fuse 之定義（下載於91年10月29日）為
          「傳統的主機板上有供鍵盤及USB 埠使用的保險絲以
          防止過電流或短路。這些保險絲是焊接在主機板上，
          當保險絲損壞時（作為保護主機板之用），使用者無
          法進行更換，而主機板也將無法使用。藉由可重新設
          定的保險絲，主機板可以在保險絲保護的情況下回復
          到正常的運作。」，再參照陳慧芬譯自國外「
          Polyswitch在USB 過電流保護上的應用」一文，系爭
          貨物顯與熱敏電阻或可變電阻為全然不同之電子元件
          。另原告使用「Polyswitch」之商標，即意謂系爭貨
          物係以聚合樹脂（Polymer ）材料製成，具有開關（
          Switch）特性（正常電流通過時為ON，異常突波電流
          時為OFF ）之電路保護器。原告捨其真正名稱「自復
          保險絲」不用，改謂為「高分子正溫度係數熱敏電阻
          」，有違上述事實，自不足採。
      又原告引據WCO 、美、日、韓、法及歐盟海關函文，主
        張系爭貨物應歸類稅則第8533節「電阻器」範疇云云。
        經查該類解釋函均係原告海外公司於88年虛報案件發生
        後，以「可變電阻（Polyswitch）」、「Resistor（
        Thermistor）」或「Polymeric PTC （Positive
        Temperature Coefficient ）Thermistor Devices」等
        產品名稱向上述國家海關申請稅則歸列，非以原始型錄
        所載之名稱「Polyswitch Resettable Fuse」申請解釋
        ，所作成之釋文本屬錯誤，亦不得拘束我國海關之認定
        。況日、韓海關核列之稅則為第8533.40 目，歐盟、法
        國海關核列之稅則第8533.21 目，美國海關則核列稅則
        第8533.29 目，有不一致情形。又系爭貨物依原廠型錄
        所載，係利用正溫度係數之物理特性（即電流或溫度增
        高，電阻隨之增加）所製成泛用於各種電子產品設備中
        作為短路及過載電流之「電路保護器」（Circuit
        Protection Devices），非用於感測、控制溫度之熱敏
        電阻，自應歸入稅則第8536節下第8536.30.00號「電路
        保護器具」項下。上述國家海關之釋文將其歸入稅則第
        8533節無電路保護功能之「電阻器」範圍，顯已違反貨
        品稅則分類之相關規定，不足採據。
      美國瑞侃公司即原告前身，自西元1980年代利用聚脂體
        之正溫度係數特性成功地研發製造此類可成重複使用之
        電路保護元件，並使用Polyswitch為商標，因其可重複
        使用，故以Resettable Fuse 為名，行銷全球。目前此
        類以Polymer 材料為主之PTC 自復保險絲（電子業者又
        有稱為Rese ttable PTC Fuse），除原告有產製外，尚
        有Bourns（柏恩氏）公司及Littelfuse（陸特）公司等
        保險絲專業製造商，惟該2 公司均未認為其所生產之
        PTC 自復保險絲即為PTC 熱敏電阻，此觀諸台灣柏恩氏
        電子公司於進口報單第CA/90/570/91879 號正確申報貨
        名為「Resettable Overcurrent Protectors:Multi
        Fuse」，稅則為第8536.30.00號自明。此外，另有5 家
        公司進口類此貨物，亦誠實申報貨名為Resettable
        Fuse，稅則第8536.30.00號，按稅率7.5%繳稅放行，有
        第CA/92/ 516/00539號等5 份進口報單附卷可按。足證
        原告指稱將上開兩公司產品PTC 自復保險絲送請認證機
        構認證結果亦為熱敏電阻等語，顯與柏恩氏公司誠實申
        報貨名為自復保險絲之事實不符，殊不足採。又國內電
        子業界自始將自復保險絲、熱敏電阻及可變電阻界定為
        原理、功能、用途均不相同之電子元件，美國MBO 電子
        零件雜誌於介紹全球各廠牌保險絲之專文即明白指出電
        路保護用之保險絲種類涵蓋Resettable PTC Fuse 。從
        而原告所舉國外認證機構之所謂「安規標準」認證書，
        與上開中外電子業界認定自復保險絲與可變電阻器或熱
        敏電阻為不相同之電子元件之事實，顯然有別，要無足
        採。
      依前開成大電機系鑑定書所述，熱敏電阻與系爭過電流
        保護器之Polyswitch自復保險絲相較，兩者不唯於材料
        構成上根本不同，其作動原理與應用範疇更相迥異；亦
        即前者係由陶瓷半導體氧化物燒結而成，而後者則係以
        特殊處理過之高分子聚合樹脂為基礎摻雜導體所製成之
        聚脂體元件。又前者係基於遷移金屬元素於週溫變化時
        ，因其中不同原子價離子相互於結晶格子點間移動而致
        電阻變化，然後者卻係當過載發生急遽增加之異常電流
        時，因生熱溫度瞬間上升令高分子聚合樹脂過熱膨脹，
        由結晶狀轉變成膠狀狀態，導致束縛於其上之導體鍊鍵
        斷裂分離，繼而迅速大幅提高阻抗，形同開路狀態。此
        外，熱阻器泛用於精度要求不高之溫度量測或控制，而
        系爭貨物則泛用於電池組、通訊系統、音響器材、電源
        供應器與電腦及其週邊等多種電子產品設備中，充作短
        路及過載電流電路保護器之自復保險絲。可知兩者確分
        屬不同之電子元件。至原告所舉經濟部技術處出版之報
        告，經查係經濟部委託工研院所製作之「電阻器產業現
        況與趨勢專題調查」，其撰寫人與「新通訊」雜誌2001
        年9 月號「台灣PPTC產業發展概況」之著作人均為同一
        人即林志勳先生，該2 篇介紹性文章均係引用原告提供
        之資料，將系爭貨物歸為PPTC熱敏電阻，純屬個人見解
        之私文書，並無參考價值，且此2 篇文章論述之觀點，
        業由工業局及中山研究院出具之公函加以推翻。
      稅則第85章之電機器具及零件，除第8505節電磁鐵依材
        質分類外，餘均以其功能特性及用途為主要分類標準，
        此觀原告88年虛報案件財政部台財訴字第0901354823號
        訴願決定書所為之內容至明。準此，白熾燈、電阻加熱
        器及二極體均為電學理論上之非線性電阻，然其稅則號
        別仍應依其特定之功能用途予以歸類：照明用之白熾燈
        歸入第8539節，烘烤用之電阻加熱器歸入第8516節，至
        整流用之二極體則歸入第8541節。系爭自復保險絲係應
        用正溫度係數電阻之物理原理所製成短路及過載電流之
        電路保護器，自應歸入第8536節。原告強將系爭貨物歸
        列於稅則第8533節下，論理顯有不足。
    5.再查原告復稱被告認定系爭貨物為自復保險絲，所依據之
      各項證據均不足採云云。經查：
      本件原核定所憑之系爭貨物原廠中、英及日文型錄已載
        明系爭貨物為自復保險絲，且前開財政部令亦不否認系
        爭貨物亦稱為自復保險絲，是類事證具如前述，不再贅
        陳。
      至原告所聘請之鑑定人莊逸正於84年間曾受被告委鑑系
        爭貨物，當時莊逸正並未要求要作多高溫度，故其作比
        常溫高一點及低一點等語，此並非指被告有提供任何不
        實資料，其亦未否認當時所作鑑定之正確性，原告指莊
        逸正已於94年2 月23日鈞院93年訴字第14號案件準備程
        序中證述其84年6 月19日鑑定報告係根據被告所提供之
        不完整資訊云云，核與事實不符。況本件所據之主要鑑
        定意見係原告進口與系爭貨品相同貨品，因稅則爭議，
        經被告送請成大電機系鑑定（鑑定人為李嘉猷教授）之
        鑑定意見，莊逸正於84年所作之鑑定意見係供參酌，縱
        對莊逸正於84年所作之鑑定意見有質疑，亦不足以推翻
        系爭貨物為Polyswitch Resettable Fuse（自復保險絲
        ）之認定。另李嘉猷教授陳述正溫度熱敏電阻材料一般
        係使用鈦酸鋇陶瓷製品，但目前電機之發展很大，並無
        限定正溫度係數熱敏電阻必為鈦酸鋇陶瓷製品等語，並
        非謂其受被告委託所鑑定之原告進口貨品為熱敏電阻，
        況李教授上開陳述係於94年2 月2 日所作，距其88年所
        作之鑑定已有數年，以現代科技發展之迅速，現在所謂
        「目前電機的發展很大，並無限定正溫度係數熱敏電阻
        一定是鈦酸鋇陶瓷製品」，未必指88年當時亦係「並無
        限定正溫度係數熱敏電阻一定是鈦酸鋇陶瓷製品」，原
        告以「目前電機的發展很大，並無限定正溫度係數熱敏
        電阻一定是鈦酸鋇陶瓷製品」之語，主張李教授認以正
        溫度係數熱敏電阻材料是以鈦酸鋇陶瓷材質所製作，本
        件產品係以高分子聚脂體材質所製作為由，否認系爭產
        品為正溫度係數熱敏電阻之鑑定意見乃過時見解，殊有
        誤會。反而李教授同時陳述Polyswitch Resettable
        Fuse 相 對於Thermistor難謂得稱同物異名或其他類之
        可變電阻，據在電機電子權威雜誌上，原告發表文章及
        美國專利局公告訴願人專利文件，原告宣稱係過電流保
        護器，並不具有熱敏電阻所具有的溫度感測、溫度控制
        及溫度補償功能，自復保險絲與電阻器在電子學內不能
        等同，更可證明系爭貨物非熱敏電阻。鈞院93年訴字第
        14號案件業經判決駁回原告之訴，有該判決書附卷可稽
        ，原告卻仍飾詞強辯，顯不可採。
    6.至原告所稱系爭貨物既屬正溫度係數熱敏電阻，其稅則應
      歸列於HS第8533節電阻器項下一節。經查：
      按「關稅依海關進口稅則，由海關從價或從量徵收。」
        ，為行為時關稅法第3條第1項所明定。我國海關自78年
        起，對進口貨品之稅則分類即採行WCO 編訂之「商品名
        稱及編號調和制度」（The Harmonized Commodity
        Description and Coding System ），中文名稱定為「
        國際商品統一分類制度」，舉凡進口貨物之稅則分類悉
        依據解釋準則、類、章註及相關註解之規定辦理。而解
        釋準則明定「海關進口稅則貨品之分類應依下列原則辦
        理：一、．．．其分類之核定，應依照稅則號別所列之
        名稱及有關類或章註為之，．．．」，是「依照稅則號
        別所列之名稱」乃核定稅則號別之優先適用規則。系爭
        貨物所牽涉之貨名計有電阻器、可變電阻器、熱敏電阻
        及自復保險絲等，倘為前3 項之貨品可歸類稅則第8533
        節，如為後者則適用稅則第8536節。按HS註解中文版對
        於稅則第8533節「電阻器（包括變阻器及電位計）」及
        第8536節「電路開關、保護電路或連接電路用電氣用具
        （例如：開關、繼電器、熔絲、突波遏止器、插頭、插
        座、燈頭、接線盒），其電壓未超過1000伏特者。」中
        有關上揭貨物之詮釋為：
       （A）電阻器（Resistor）：係導體，其功能為在電路中
            提供指定之電阻，其所用之材料可以金屬（條型或
            線狀，常捲於線軸上）或以桿狀炭素或碳化矽、金
            屬或金屬氧化物薄膜製成。此類電阻器歸列稅則第
            8533.10至8533.29目。
       （B）可變電阻器（VariableResistor）：附有滑動接觸
            或有其他裝置以便隨意改變電路中之電阻值，包括
            滑線可變電阻器、水力變阻器及自動變阻器等。是
            類可變電阻器歸列稅則第8533.31至8533.40目。
       （C）熱阻器（Thermister）：因溫度而定之非線性電阻
            器，具有負或正的溫度係數（通常裝在玻璃管內）
            ，歸列稅則第8533.40.00號。
       （D）電路保護用之熔斷式熔絲及各種斷路器分別歸屬稅
            則第8536.10目及第8536.20目，而熔絲、斷路器以
            外之其他電路保護器（Other Apparatus for
            Protecting Electrical Circuits）屬「供防止電
            路過載用之其他裝置」，歸列稅則第8536.30.00號
            。歷年財政部關稅總局稅則處核定之此類貨品有：
           （a）由二極體及電阻器構成之Safety Barrier，為
            一保護電路之介面安全器具；（b）Protection
            Circuit Board（電池組用之電路保護板）；（c）
            Mo tor Protector（馬達過溫過電流保護元件）；
           （d）Thermal Protector（繞組過熱保護器）、（e
            ）Thermal Cut Off（過溫保護器）及（f）Poly
            switch Resettable Fuse（自復保險絲，即系爭貨
            物）等電氣產品。上述貨物均為用於電路中，防止
            電流過載，適時中斷或降低電流通過，以保護電路
            免於燒壞之電路保護器具。
      被告取得之系爭貨物中、英、日文型錄皆已明白標示系
        爭貨物之名稱為短路及過載電流之保護器- 「自復保險
        絲」，為泛用於各種電子產品設備，充作短路及過載電
        流之電路保護器（Overcurrent Circuit Protector ）
        ，應核列稅則第8536.30.00號項下。來貨並非原告所申
        報之可變電阻，當無稅則第8533節之適用，亦非原告所
        稱表面上可同時歸列於稅則第8533節電阻器及8536節電
        路保護器時，應依準則三(甲)規定而優先歸入稅則第8533
        節下，蓋準則一、後段另規定「此等稅則號別或註內未
        另行規定者，依照後列各準則規定辦理。」，顯見準則
        一至六之分類規則於適用上有其先後順序，準則一之規
        定不適用時，始得依照後列各準則規定辦理分類，不得
        於分類時同時適用準則一及準則三(甲)之規定。系爭自復
        保險絲屬熔絲、斷路器以外之電路保護器，稅則第8536
        .30.00號已明列「其他電路保護器具」，自應優先適用
        準則一「依照稅則號別所列之名稱」而歸入上述稅則號
        別項下，原告一再誤引準則三(甲)作為判定系爭貨物稅則
        分類之最主要依據，顯係不瞭解海關進口稅則之分類架
        構與編列原則所致，其分類見解顯屬誤謬。
      系爭貨物具有可自動回復、重複使用之特性，此與稅則
        第8536.10 目之熱熔斷式保險絲即熔絲之原理特性並不
        相同（熱熔斷式熔絲依HS註解之解釋為「通常係以裝有
        （或可裝入）保險絲之裝置組成。插入電路中後，如電
        流危險地增加，熔絲即熔化而將電流切斷。」）。稅則
        處根據原告「電路保護產品手冊」及成大電機系之鑑定
        結果，認定系爭貨物自復保險絲為過載電流之電路保護
        器，予以核釋歸入稅則第8536.30.00號項下，與被告之
        認定完全一致，有被告89年2 月25日（89）北關字004
        號進口稅則分類疑問及解答函附卷可稽。
      上開HS註解有關「電路保護器」之詮釋係「供防止電路
        過載用之其他裝置」，揆其意旨，凡用於電路中，防止
        電流、電壓過載以保護電路免於燒壞之電路保護器具均
        屬之。而依稅則處提供之資料，WCO 及美國海關將有電
        路保護功能之類似貨品如Surge Suppressor（突波遏止
        器）、Automatic Reset Harness Protector （自動回
        復保護器）、Motor Protection Switch （馬達保護開
        關）等電子元件，均歸入稅則第8536.30 目下。且參據
        該處前述歷來是類貨物之分類紀錄，除熔斷式熔絲與斷
        路器外，舉凡具有符合上開註解所述「供防止電路過載
        用」之各式保護器具，不問其產品名稱、構成材料及作
        動原理（中斷或降低電流通過）為何，率得歸入稅則第
        8536.30 目下。另依HS註解列示之其他電路保護器，「
        限壓器」及「突波遏止器」均無「中斷電流」之功能，
        原告辯稱電路保護器必須具備切斷電流之特性，顯係曲
        解HS註解之原意，不足採據，系爭自復保險絲依「電路
        保護產品手冊」所載，完全符合註解之詮釋，自當歸列
        稅則第8536.30 目下。
    7.又關於原告主張其從未隱匿型錄並提供被告不實型錄一節
      。經查依行為時關稅法第13條第1 項「進口報關時，應填
      送貨物進口報單，並檢附提貨單、發票、裝箱單及其他進
      口必須具備之有關文件。」及行為時關稅法施行細則第7
      條第1 項第2 款規定「本法第十三條第一項所稱其他進口
      必須具備之有關文件，指下列各款文件：．．．二、查驗
      估價所需之型錄、說明書、仿單或圖樣。」、第6 條第2
      款規定「本法第7 條所稱其他進口必須具備之文件，指左
      列各款文件：．．．二、驗估所需之型錄、說明書、仿單
      或圖樣，．．．」規定，海關為審核進口貨物價格及核定
      正確稅則需要，往往要求進口人提供進口貨物之原廠型錄
      或說明書以為驗估分類之依據。參照葉雅極所著「關稅驗
      估理論與實務」一書第111 頁所述「型錄（Catalogue ）
      是登錄貨品之外型及名稱、廠牌、型號、能量及性能、特
      徵之商業文件，俾閱讀者正確認識貨品．．．在商業銷售
      及海關查驗上均甚為重要。原廠型錄其製作之動機純良，
      絕對可信，海關所需注意的是變造之型錄。變造之型錄出
      之於中間商人之手，或為供應商或為進口商，其目的不外
      欺騙購買者或海關，．．．」等語，按一般進口商通常均
      能配合海關之要求，於貨物通關時檢附型錄供參，海關對
      是類案件即於驗憑型錄內容核定進口貨物稅則後徵稅放行
      ；惟當進口人因故無法提供型錄，以致海關無法就進口貨
      物名稱、功能、用途為判定時，海關始考慮取樣委請財政
      部核定之權威鑑定機構鑑定。否則，不問有無型錄悉數逐
      案送請鑑定，將費時耗力，又延誤通關，徒增民怨，實無
      必要，此乃上開法條明定型錄、說明書為「報關時應檢附
      之其他進口必須具備之有關文件」之意旨所在。易言之，
      進口貨物之原廠型錄海關作為驗估分類之首要依據，原告
      辯稱仍應參考各種可得之證據資料，甚且越俎代庖，取而
      代之，顯然曲解法令，核不足採。經查原告首件被被告查
      獲虛報貨名案件發生於88年11月10日，原告於查驗時匿不
      提供原廠型錄即上開「電路保護產品手冊」供參，事隔數
      日後方陸續補送所謂「電阻器產品手冊」及「Resistor
      Data Book 」2 份中、英文「型錄」，其印刷粗糙、單頁
      且內容不全，顯為臨時倉促所作，其非原廠型錄至為明確
      。又當時被告並未責其提供所謂「國外安規機構之認證書
      」及「切結書」等文件，蓋此類文件均非上開關稅法施行
      細則第7 條規定之進口驗估必須具備之文件，原告當時亦
      未提供上述文件，所稱曾提供認證書及切結書云云，顯係
      事後彌縫卸責之辭，與事實完全不符。原告於1 年後始再
      提出較為「完整」之英文版「Polyswitch Resettable
      Device」及中文版「Polyswitch產品手冊」2 份「型錄」
      ，連同前述已提供之「型錄」共計有4 種，均係事後變更
      製作，其記載之名稱一再變更，有「電阻器」、「可變電
      阻器」、「熱敏電阻器」及「自復元件」等，核與被告取
      自成大電機系鑑定人李嘉猷及海關駐外代表所蒐集之中、
      英、日文原廠型錄大不相同，顯有欺瞞不實行為，故該事
      後製作之不實型錄不為各級行政法院所採據。
    8.末查原告稱其依被告多年來所核定之貨名及稅則申報，並
      無海關緝私條例第37條第1 項虛報貨名之故意或過失云云
      。經查：
      原告於88年11月10日進口1 批與本件相同之貨物（報單
        號碼：第CA/88/050/06611 號），因涉有繳驗不實型錄
        資料，虛報貨物名稱，逃漏進口稅款情事，經被告依法
        核處在卷（該案業經最高行政法院93年度判字第139 號
        判決駁回原告之上訴確定在案）。且原告於上開虛報案
        件發生前所進口相同貨物均虛報貨名為電阻器，嗣仍變
        更貨名以可變電阻器或熱敏電阻等名稱申報進口。該等
        涉案報單數量頗多，自87年1 月至90年10月間即有1000
        多筆，其中絕大部分通關方式為「C1」免審免驗。原告
        雖辯稱其多年來即以相同貨名、相同稅則申報，並經被
        告核定無誤在案，然前揭涉案貨物中僅有極少數（約佔
        全數報單1%左右）以「C3」應審應驗方式通關，經被告
        抽驗後核放，該少數經抽驗核放者，屬各該次報運行為
        有無違法之問題，要難執為認定本件報運進口貨物亦無
        虛報之行為，是被告對本件科處罰鍰，與公法上信賴保
        護原則並無違背，此觀諸行政法院77年度判字第1945號
        判決意旨自明。
      原告原申報進口貨物名稱為「可變電阻器」，其稅率為
        FREE，惟經被告關員查核結果，實到貨物為「自復保險
        絲」，稅率為7.5%，參照行政法院55年度判字第160 號
        判例「按報運貨物進口或出口，以高稅率之貨物申報為
        低稅率之貨物者，即屬海關緝私條例第22條第4 款（現
        行第37條第1 項第1 款）所規定違法漏稅行為。．．．
        自應予以處罰。」意旨，自不能免罰。本件所有報單亦
        申報「熱敏電阻器」或「可變電阻器」，稅則亦申報第
        8533.21.00或8533.40.00號，屬虛報貨名之緝案，是被
        告依海關緝私條例第37條第1 項規定予以論處，洵屬適
        法妥當。綜上所述，原告之訴顯無理由，應予駁回。
    理  由
一、按「報運貨物進口而有左列情事之一者，得視情節輕重，處
    以所漏進口稅額二倍至五倍之罰鍰，或沒入或併沒入其貨物
    ：一、虛報所運貨物之名稱、數量或重量。」、「有違反本
    條例情事者，除依本條例有關規定處罰外，仍應追徵其所漏
    或沖退之稅款。但自其情事發生已滿五年者，不得再為追徵
    或處罰。」、「應依第三十六條第一項、第三十七條第一項
    、第四項處以罰鍰之案件，情節輕微並合於財政部之規定者
    ，得免於處罰。」、「為拓展貿易，因應貿易情勢，．．．
    主管機關得設立推廣貿易基金，就出進口人輸出入之貨品，
    由海關統一收取．．．推廣貿易服務費。」、「納稅義務人
    ，有左列情形之一者，除追繳稅款外，按所漏稅額處一倍至
    十倍罰鍰，並得停止其營業：．．．七、其他有漏稅事實者
    。」，海關緝私條例第37條第1項第1款、第44條、第45條之
    1、貿易法第21條第1項、加值型及非加值型營業稅法第51條
    第7款分別定有明文。
二、本件原告分別於90年至91年間委由華昇企業股份有限公司及
    洋基通運股份有限公司陸續向被告報運進口貨物計296 批，
    原申報貨物名稱為RESISTOR( 電阻器) 或POLYSWITCH
    DEVICE (PTC THERMISTORS-VARIABLE RESISTOR ，熱敏電阻
    器—可變電阻) ，稅則第8533.21.00號或第8533.40.00號，
    稅率為0 ，經被告查核結果，貨名為POLYSWITCH RESETTABLE
    FUSE（自復保險絲），應歸列稅則第8536.30.00號，稅率為
    7.5%，被告認原告涉有虛報進口貨物名稱、逃漏進口稅款等
    之情形，有進口報單、緝私報告表等影本附於原處分卷可稽
    。茲本件兩造所爭執者厥為系爭進口貨物究應歸列為稅則號
    別第8533節電阻器項下，抑稅則號別第8536節自復保險絲？
    經查：
（一）原告前於88年11月10日報運進口與系爭貨物相同之
      POLYSWITCH產品（報單號碼：第CA/88/050/06611 號），
      申報稅則第8533.21.00.906號，貨名中文為「電阻器」，
      為被告認來貨貨名應為：POLYSWITCH RESETTABLE FUSE（
      自復保險絲），改歸列稅則第8536.30.00.001號，予以補
      稅科罰，原告不服提起行政救濟之案件，前經最高行政法
      院93年度判字第139 號判決認定應以被告取得該產品型錄
      「電路保護產品手冊」為準，及該產品委請成大電機系鑑
      定，其鑑定意見結果略以：美商瑞侃公司所製之片狀元件
      型與表面貼裝元件型聚脂體正溫度係數元件，該二組泛用
      於電池組、通訊系統、音響、電源供應器與電腦及其週邊
      等多種電子產品設備中，作為短路及過載電流電路保護器
      （OVERCURRENT CIRCUIT PROTECTOR ）之自復式保險絲（
      RESETTABLE FUSE ），其特點為短路及過載原因排除後即
      自動回復，而毋需人為更換，該產品皆為過電流保護器，
      而非得謂為電阻器，係以特殊處理過之高分子聚合樹脂（
      POLYMER ）及導體所組成，正常操作電流時，POLYMER 緊
      密地將導體束縛在其晶狀結構內，構成一低阻抗之鍊鍵通
      路，因其阻抗甚低，故線路上流經POLYSWITCH元件之電流
      所生熱能亦少，不致改變POLYMER 之晶狀結構，惟當異常
      電流發生時，導體上所產生之熱將POLYMER 由晶狀轉成膠
      狀（AMORPHOUS ），被束縛於POLYMER 之導體即因
      POLYMER 過熱膨脹而斷裂，導致阻抗迅速提高而限制異常
      電流流經POLYSWITCH元件，令電路形同開路狀態而得防護
      設備免於損壞。俟異常原因消失後，導體鍊鍵又得重新建
      立，恢復成低阻抗，可自動回復，重複使用之特性，稱之
      為「RESETTABLE FUSE 」，此與一般熱熔斷式保險絲原理
      特性並不相同。且原告美國原廠瑞侃公司自西元1980年代
      即利用聚脂體（Polymer ）之正溫度係數特性研發過載電
      流之電路保護器，並使用Polyswitch為商標，取名為
      Resettable Fuse （以其可重複使用）行銷全球數十年，
      「電子情報」雜誌第225 期之廣告及原告郵寄予客戶之廣
      告，均稱「Raychem 公司的Polyswitch自復保險絲，可應
      用在不同的電子設備產品，提供電路保護」等語，該產品
      應為POLYSWITCH RESETTABLE FUSE（即自復保險絲），應
      歸列稅則第8536.30.00號之事實在案，有最高行政法院93
      年度判字第139 號判決書列印1 份在卷可稽。
（二）而根據H.S.註解有關「電阻器」、「可變電阻器」、「熱
      阻器」之詮釋分別為：電阻器係導體，其功能為在電路中
      提供指定之電阻；可變電阻器為附有滑動接觸或有其他裝
      置以便隨意改變電路中之電阻值；熱阻器為因溫度而定之
      非線性電阻器，具有負或正的溫度係數（通常裝在玻璃管
      內）。電阻器在電子電路中，主要是用來降低直流電壓或
      用來施行電壓之分壓或調整之零件。電阻器僅係在電路中
      提供電阻值以降低直流電壓或作分壓調整，並無電路保護
      之功能。而H.S.註解對於電路保護器之詮釋為，供防止電
      路過載之裝置，H.S.英文版註解為「devices for
      preventing overload of circuits 」；舉凡用於電路中
      ，防止電流、電壓過載，適時中斷或降低電流通過，以保
      護電路免於燒壞之各種電路保護器均屬之，並不問其產品
      名稱、構成材料及作動原理（究為中斷電流或降低電流通
      過）為何。H.S.註解所例示之貨品有「熔絲」、「斷路器
      」（以上可中斷電路）、「避雷器」、「限壓器」及「突
      波遏止器」（以上未中斷電路）等；財政部關稅總局稅則
      處歷來所核定之此類貨品有Safety Barrier（介面安全器
      具）、Protection Circuit Board（電池組用之電路保護
      板）、Motor Protector （馬達過電流保護元件）、
      Thermal Protector （繞組過熱保護器）、Thermal
      Cutoff（過溫保護器）及Polyswitch Resettable Fuse（
      自復保險絲）等。世界關務組織及美國海關亦將Surge
      Suppressor（突波遏止器）、Automatic Reset Harness
      Protector （自動回復保護器）、Motor Protection
      Switch（馬達保護開關）等電子元件歸類為電路保護器範
      圍。
（三）次按「進口報關時，應填送貨物進口報單，並檢附提貨單
      、發票、裝箱單及其他進口必須具備之有關文件。」、「
      本法第十三條第一項所稱其他進口必須具備之有關文件，
      指下列各款文件：．．．二、查驗估價所需之型錄、說明
      書、仿單或圖樣．．．」，行為時關稅法第13條第1 項及
      關稅法施行細則第7 條第1 項第2 款分別定有明文。是以
      ，海關為審核進口貨物價格及核定正確稅則需要，自得要
      求進口人提供進口貨物之原廠型錄及說明書以為驗估分類
      之依據，而驗關所需型錄應以正本為準。第以產品型錄係
      登錄貨品名稱、特性、功能及用途，乃製造商行銷上最重
      要之商業文件，亦依法為海關驗估之首要依據，故「型錄
      」應以報關時為準，事後所另行製作之不實型錄、或自行
      送鑑之鑑定報告、認證書，藉以取代原廠型錄，均殊難信
      為係報關時之產品型錄，自不具證據力，殆無疑義。
（四）惟根據原告匿不提供之中文版「電路保護產品手冊」及英
      文版「Polyswitch Resettable Fuse型錄」內容所載，系
      爭貨物之正確貨名應為短路及過載電流之電路保護器─自
      復保險絲，係原告針對傳統保險絲無法重複使用之缺點，
      所設計出可自動回復並重複使用之自復保險絲，該貨係由
      特殊聚脂（Polymer）及導體（Conductor）所構成，係利
      用聚脂之正溫度係數（Positive Temperature
      Coefficient ）特性（即電流增加，溫度上昇，電阻值隨
      之增加）所研製成，泛用於各種電子產品設備，如電腦及
      電腦週邊設備，電池組、馬達、通信系統、音響器材等，
      專供電路保護之用，非為在電路中提供電阻之電阻器，亦
      非用於溫度感測、溫度控制或補償之熱阻器，此觀上開產
      品手冊所載2 項「應用範圍」均記載系爭貨物可防止短路
      及電流過載，避免線路或元件燒燬，提供最好之保護等字
      樣即知，且即便係原告事後變造之中文「Polyswitch產品
      手冊」，經核與原始「電路保護產品手冊」相較，除封面
      所標示之產品名稱、功能（多了「過溫偵測」字樣）及第
      1 頁之「概述」不同外，其餘內容包括「應用範圍」等項
      均完全相同，兩者內容復全未提及該貨品具有熱阻器特有
      之溫度測量及控制功能，自堪認系爭進口貨物確為電路保
      護用器具無訛。
（五）又按「海關進口稅則貨品之分類應依下列原則辦理：一、
      ．．．其分類之核定，應依照稅則號別所列之名稱及有關
      類或章註為之，．．．」，為海關進口稅則解釋準則所明
      定。據此，我國海關自78年起對進口貨品之稅則分類即採
      行「世界關務組織」編訂之「商品名稱及編號調和制度」
      ，中文名稱定為「國際商品統一分類制度」，舉凡進口貨
      物之稅則分類悉依據解釋準則、類、章註及相關註解之規
      定辦理。且依據關稅合作理事會於90年1 月修訂之「國際
      商品統一分類制度註解」下冊，中文版對於第8533節「電
      阻器（包括變阻器及電位計）」及第8536節「電路開關、
      保護電路或聯接電路用之電氣用具（如：開關、繼電器、
      熔絲、突波遏止器、插頭、插座、燈頭、接線盒），其電
      壓未超過1,000 伏特者」中有關電阻器、可變電阻器、熱
      阻器與電路保護器具之詮釋如下：（A ）電阻器：係導體
      ，其功能為在電路中提供指定之電阻，其尺寸及形狀及所
      用之材料差別甚大。可以金屬（條型或線狀，常捲於線軸
      上）或以桿狀炭素或碳化矽、金屬或金屬氧化物薄膜製成
      。此類電阻器歸列稅則第8533.10 至8533.29 。（B ）可
      變電阻器：附有滑動接觸或有其他裝置以便隨意改變電路
      中之電阻值，包括滑線可變電阻器、水力變阻器及自動變
      阻器等。是類可變電阻器歸列稅則第8533.31 至8533.40
      目。（C ）熱阻器：因溫度而定之非線性電阻器，具有負
      或正的溫度係數（通常裝在玻璃管內），歸列稅則第8533
      .40.00號。（D ）電路保護用之熔斷式熔絲及各種斷路器
      分別歸屬第8536.10 及8536.20 ，而熔絲、斷路器以外之
      其他電路保護器（Other Apparatus for Protecting
      Electrical Ciscuits ）：供防止電路過載用之其他裝置
      ，歸列稅則第8536.30.00號。依照歷年來財政部關稅總局
      稅則處所核定之此類貨品有：(1)由二極體及電阻器構成之
      Safety Barrier，為一保護電路之介面安全器具、(2)
      Protection Circuit Board（電池組用之電路保護板）、
      (3)Motor Protector （馬達過溫過電流保護元件）、(4)
      Thermal Protector （繞組過熱保護器）(5)Thermal Cut
      Off （過溫保護器）及(6)Polyswitch Resettable Fuse
      （自復式保險絲，即系爭貨物）．．．等電氣產品。上述
      貨物均為用於電路中，防止電流過載，適時中斷或降低電
      流通過，以保護電路免於燒壞之電路保護器具，亦有稅則
      疑義資料清表影本等6 份在卷足資參照。且基於行為時關
      稅法第7 條規定，海關為審核進口貨物價格及核定正確稅
      則需要，往往要求進口人提供進口貨物之原廠型錄及說明
      書以為驗估分類之依據，而驗關所需之型錄亦應以正本為
      準，已如前述，惟查本件原告向被告申報進口RESISTOR其
      貨名中文為「電阻器」，於查驗時原告並未檢具正本中文
      「電路保護產品手冊」供參，而係補具另行製作之中英文
      「型錄」，其所標示之名稱為「可變電阻器」，嗣後復檢
      送中文「Polyswitch產品手冊」稱來貨係PPTC Thermistor
      （熱敏電阻器），及英文「型錄」稱Resettable Devices
      （自復式元件）等件，其型錄不一，貨名迭經更改，依前
      開規定及說明「型錄」自應以報關時為準。又查原告事後
      檢送之中文「Polyswitch產品手冊」，核與「電路保護產
      品手冊」相較，除封面所標示之產品名稱、功能（多了「
      過溫偵測」字樣）及第1 頁之「概述」不同外，其餘內容
      完全相符，且兩者內容全未提及該產品具有熱阻器特有之
      溫度測量及控制功能，反而在第24 項 「應用範圍」中均
      稱述系爭貨物可防止短路及電流過載，避免線路或元件燒
      燬，提供最好之保護等字樣，益證系爭貨物名稱確為電路
      保護用器具，毋庸置疑。蓋原告美國原廠瑞侃公司（泰科
      公司前身）自西元1980年代即利用聚脂體（Poly-mer）之
      正溫度係數特性研發過載電流之電路保護器，並使用
      Polyswitch為商標，取名為Resettable Fuse （以其可重
      覆使用）行銷全球數十年。又如「電子情報」雜誌第225
      期之廣告及原告郵寄予客戶之廣告，均稱「Raychem 公司
      的Polyswitch自復保險絲，可應用在不同的電子設備產品
      ，提供電路保護」等語；被告於90年12月20日自原告網站
      下載之資料其貨物名稱仍為「自復式保險絲」，內容與成
      大電機系所提供之「電路保護產品手冊」完全相符，至91
      年2 月15日後該網站資料之名稱始全面更改為「正溫度係
      數熱敏電阻」，惟查其內容卻稱「中文版電路保護產品手
      冊在製作中」等語，基上說明，自應以中文「電路保護產
      品手冊」為準。
（六）再被告驗估之主要依據為原廠型錄及說明書，鑑定報告或
      認證書因常受委託人之誤導而失之客觀公正，故僅能作為
      參考，故上開施行細則規定乃將鑑定報告及認證書排除在
      外。經查原告所提之數份「鑑定報告」，均係事後自行檢
      取貨樣及事後變更製作不實之「Polyswitch產品手冊」（
      標有熱敏式可變電阻名稱），逕自送請鑑定，有誤導該等
      鑑定機構作成錯誤之判定，其鑑定結果自不具公正性及正
      確性，且該數份「鑑定報告」內容僅著重於系爭貨物具有
      正溫度係數電阻之特性，對於該貨真正之電路保護功能卻
      均避重就輕，略而不談，且其內容有相互抄襲、前後矛盾
      之處，在在顯示受原告之誤導，譬如該工研院電子工業研
      究所檢驗報告竟稱系爭貨物可測量溫度，惟遍查前開型錄
      所載內容並無溫度控制或量測之功能，可見一斑。而嚴慶
      齡工業發展基金會之檢測報告書及國立台灣科技大學之檢
      測與分析報告內容幾乎一字不差，不無相互抄襲之嫌，自
      有可議，且該兩報告既稱「可應用於過熱/ 過載之保護」
      ，卻又謂「其特性及應用領域與電路保護器有別」，顯有
      前後矛盾之處。是上開報告將具有正溫度係數電阻特性之
      自復保險絲誤判為「正溫度係數熱阻器」，猶如將另一電
      路保護器「避雷器」認定為「非線性電阻器」，同樣違反
      電子學基本原理，誤謬之至，自不待言。至於國外「認證
      機構」，並非財政部核定之鑑定機構，其所製作之「安規
      標準」認證書亦非上開細則所稱之進口必須具備之文件，
      其內容又與原廠型錄所載名稱自復保險絲不符，自不具參
      考價值。另原告聘請之鑑定人交通大學電研所曾俊元教授
      之鑑定報告係以原告事後變造之「Polyswitch產品手冊」
      作為依據，曾教授於原告另件虛報進口貨物事件出庭作證
      時卻稱「不清楚當初依據哪一本型錄作鑑定」；原告另聘
      請之鑑定人工研院陳子平亦係根據原告之不實型錄作成鑑
      定報告，其於另案出庭作證時卻稱無型錄供參，足見其鑑
      定報告內容顯與事實不符，自不具證據力。至原告所聘請
      之鑑定人成大電機系吳朗教授於另案之證詞係以系爭產品
      具有PTC 熱敏電阻特性，即逕自認定具有溫度偵測、補償
      之功能，核與原廠型錄所載內容相悖，顯為臆測之詞，委
      無可取。綜上所述，該等鑑定人之證詞均受原告事後變造
      之型錄所誤導，故其鑑定報告已不具客觀性、公正性，不
      足採據。而工研院另一鑑定人莊逸正於84年受被告委鑑時
      ，即已確認系爭自復保險絲「具有正溫度係數特性，但其
      電阻值極微小，可確定難以在電路上當電阻使用，．．．
      依實驗判定其為過電流保護元件或保護器，而非電阻元件
      。」，嗣於91年復受原告之委鑑，亦僅重複證實來貨具有
      正溫度係數之特性，並未推翻先前之看法；至於被告於88
      年委鑑之成大電機系李嘉猷教授之證詞，則係指稱系爭自
      復保險絲無溫度感測、控制及補償等功能，不屬熱阻器範
      圍，故被告所為處分自非無憑，應可確定。
（七）從而系爭貨物既係POLYSWITCH RESETTABLE FUSE（自復保
      險絲），而非熱敏電阻，而被告所取得系爭貨物之中、英
      、日文型錄內容，亦明白標示系爭貨物之名稱為短路及過
      載電流之保護器–「自復保險絲」，為泛用於各種電子產
      品設備，充作短路及過載電流之電路保護器（
      Overcurrent Cir- cuit Protector），自應核列稅則第
      8536.30.00號項下，故系爭進口貨物並非原告所申報之電
      阻器，當無稅則第8533節之適用，亦非原告所稱表面上可
      同時歸列於稅則第8533節電阻器及8536節電路保護器時，
      應依準則3甲規定而優先歸入稅則第8533節下。蓋依準則1
      後段「此等稅則號別或註內未另行規定者，依照後列各準
      則規定辦理。」規定，顯見準則1至6之分類規則在適用上
      有其優先順序，準則1 之規定不適用時，始得依照後列各
      準則規定辦理分類，不得在分類時同時適用準則1 及準則
      3 甲規定。而系爭貨物自復保險絲屬電路保護器一種，稅
      則第8536.30.00號已明列「其他電路保護器具」，自應優
      先適用準則1 「依照稅則號別所列之名稱」而歸入上述稅
      則號別項下，至堪認定。原告所稱系爭貨物屬正溫度係數
      熱敏電阻，其稅則應歸列於H.S.Code第8533節電阻器項，
      縱認系爭貨物除得歸列第8533節電阻器類稅則外，亦得歸
      列第8536.30 目其他電路保護器具類稅則，亦應歸第8533
      節電阻器云云，殊無足採。又原告以財政部94年10月7 日
      台財關字第09401015710 號令（以下簡稱財政部94年10月
      7 日令）將系爭貨物正溫度係數熱敏電阻電路保護器改歸
      列第8533節電阻器項下之第8533.29.00號「其他固定電阻
      器」稅則，而據為被告處分（含復查決定）違誤之依據一
      節；經查上開財政部函令所稱之貨物為「正溫度係數熱敏
      電阻電路保護器」並非「正溫度係數熱敏電阻器」，依其
      文義，前者係利用正溫度係數熱阻之原理（按正溫度係數
      即電流增加，溫度及電阻隨之上升之意）所製成之電路保
      護器，其功能「有時亦稱為自復式保險絲」，而後者僅為
      一般之熱敏電阻器，兩者仍有不同，換言之，該令仍認定
      系爭貨物係為電路保護器－自復保險絲，故海關長久以來
      核定系爭進口貨物為稅則為第8536.30 目其他電路保護器
      下，顯無不妥，並無錯誤可言，則被告歸列稅則號別之核
      定自無違誤，附此述明。
（八）末以財政部及關稅總局固曾分別頒布75年4 月19日台財關
      字第7505338 號函、77年3 月23日台財關字第770027306
      號函及91年3 月8 日台財關字第0910550152號函，明令各
      海關在未經報請關稅總局轉報財政部核定前，不得逕行變
      更認定多年之進口貨物稅則號別，惟查其係指海關發現進
      口貨物行之多年之稅則號別不適當，擬變更時須先報部核
      定，乃兼顧進口人權益及「信賴保護原則」，其適用對象
      為單純因貨品稅則號別變更之案件，並不包括有虛報貨名
      ，逃漏稅款，違反海關緝私條例之案件。經查本件係屬虛
      報貨名案件，與上開函釋情形迥異，並無財政部上開函釋
      之適用。且美國瑞侃公司即原告前身，自西元1980代利用
      聚脂體之正溫度係數特性成功地研發製造此類可重複使用
      之電路保護元件，取名自復保險絲，並以此名稱行銷全世
      界，乃係全球電路保護元件第一大製造廠，此觀諸原告中
      文「電路保護產品手冊」及海關駐美、日代表所蒐得英文
      原廠型錄及日文「過電流熱保護素子製品目錄」所載名稱
      及內容即明，參以原告前曾進口相同產品，與本件同樣情
      形不申報貨名為自復保險絲而虛報為電阻器，業遭被告補
      稅科罰等情，是原告進口系爭貨物仍以同樣方式虛報貨名
      ，自難謂為無可歸責。至原告聲請再送鑑定一節，經查本
      件根據被告取得之原廠中、英、日文型錄內容載明，系爭
      自復式保險絲係電路上專供短路及過載電流用之電路保護
      器，已臻明確，型錄亦針對來貨之構成材料、作動原理、
      功能、用途作鉅細靡遺之闡述，且鑑定報告或認證書並非
      關稅法施行細則第7 條第1 項第2 款規定之其他進口必須
      具備之有關文件，自無再送請鑑定之必要；又原告所提之
      鑑定機構，其中財團法人工業技術研究院已鑑定過，清華
      大學及台灣大學則非財政部核定之鑑定機構，本案原廠型
      錄復已足供貨品認定及稅則核列之依據，自無再送鑑定之
      必要；再原告前報運進口與系爭貨物相同之POLYSWITCH產
      品，申報貨名中文為「電阻器」，均經被告認來貨貨名應
      為：POLYSWITCH RESETTABLE FUSE（自復保險絲），改歸
      列稅則第8536.30.00.001，分別予以補稅科罰多件，原告
      不服提起行政救濟之案件，均經最高行政法院確定判決駁
      回原告之訴在案，均併此敘明。
三、另原告雖主張本件爭端業經財政部94年10月7 日令以「進口
    貨物正溫度係數熱敏電阻電路保護器（Polymeric Positive
    Temperature Coefficient (PTC) Thermistor Circuit
    Protectors），依其功能有時亦稱自復式保險絲（
    Resettable Fuse ），海關實務上歸列稅則第8536節項下之
    電路保護器具，經參據世界關務組織（WCO ）調和稅則委員
    會（H.S.C ）之稅則分類意見，改歸列第8533.29.00號『其
    他固定電阻器』，改列之稅則號別自本令發布日起之進口案
    件始適用之。」，足認被告系爭稅則號別之核定顯有錯誤云
    云。惟查，姑不論HS委員會係以「高分子正溫度係數熱敏電
    阻元件（Polymeric PTC Thermistor) 之名稱提出討論，並
    非以本件申報之貨名電阻器（Resistor）提出討論，其結論
    本難採為本件判斷之基礎，且行政法院對於撤銷訴訟就判斷
    原處分是否違法之基準時點應以處分時之事實及法令為準，
    況財政部94年10月7 日令業已明示「本令發布日起之進口案
    件始適用之」字樣，核與財政部91年3 月8 日台財關字第09
    10550152號函（以下簡稱財政部91年3 月8 日函）就類似稅
    則變更案件所為「．．．．有關進口貨物行之多年歸列之稅
    則號別不適當案件，依下列原則辦理：．．．三、為利於海
    關執行，減少爭訟，且基於保障業者權益之考量，此類本部
    核定改列進口貨物稅則號別之案件，．．．改列之稅則號別
    自發布令之日起生效。有關擬變更稅則號別之進口貨品，在
    海關發現後報部至本部核定發布前，基於稅率變動不溯及既
    往，在稅率之適用方面，由海關依進口貨物之原稅則稅率辦
    理，以符法律安定性。．．．」之稅則核定變更之通案性處
    理原則相符，亦與本件負責交涉之中華民國常駐世界貿易組
    織代表團93年8 月25日世貿字第093591號函說明三、（四）
    「若美方提調爭端解決，且贏得本案，基本上WTO 之判決僅
    可對未來案件產生影響，不能溯及既往」之國際爭端處理原
    則無異，是以財政部94年10月7 日令僅能發生往後生效之效
    力，於本件尚無適用之餘地，堪以認定。另原告主張財政部
    94年10月7 日令係屬解釋性行政規則，非如一般行政處分之
    個案效力，而具通案性溯及既往之效力一節；第以解釋性行
    政規則係確定法律或其他法規涵義之解釋，尤其是對於不確
    定法律概念之解釋，可對下級機關提供統一之見解，其判斷
    基準乃規定如何認定事實及如何於具體個案判斷某具體事實
    是否符合某一法定要件（含不確定法律概念）（此即涵攝作
    用），俾求精確一致，財政部91年3 月8 日函就歸列進口貨
    物稅則號別之案件在適用範圍、整體性、延續性皆明示應報
    部核定之原則，即屬通案性之處理原則，而財政部94年10月
    7 日令係單就原告進口之系爭貨物正溫度係數熱敏電阻電路
    保護器改歸列第8533節電阻器項下之第8533.29.00號「其他
    固定電阻器」稅則而為明示，並未就法律或其他法規涵義為
    闡釋，亦未就所有歸列進口貨物稅則號別之案件在適用範圍
    及核定之原則上提供下級機關統一之見解，顯係就個案為之
    ，其性質與前述解釋性行政規則大相逕庭，自無通案性溯及
    既往效力可言，原告所稱委無可取。故財政部94年10月7 日
    令既僅能向後生效，而本件行為時間為90年至91年間，自無
    援引該令適用之餘地，至堪認定。
  綜上所述，本件被告依行為時之事實及法令為據，以系爭進口
  貨物貨名應為POLYSWITCH RESETTABLE FUSE（自復保險絲），
  應歸列稅則號別第8536.30.00號，原告有虛報進口貨物名稱、
  逃漏進口稅款之行為，除所漏進口稅額在5,000 元以下，情節
  輕微並合於財政部規定者，所漏營業稅額合於稅務違章案件減
  免處罰標準第15條第1 項第2 款之規定，免處罰鍰者外，其餘
  據以課處罰鍰，並追徵所漏進口稅費( 詳附表) ，所為系爭處
  分（含復查決定），揆諸首揭法條規定暨上開說明，並無違誤
  ，訴願決定予以維持，亦無不合，原告徒執前詞，訴請撤銷，
  為無理由，應予駁回。另兩造其餘之主張及陳述等，因與本件
  判決結果不生影響，爰不予一一指駁論述，附此陳明。
據上論結，本件原告之訴為無理由，依行政訴訟法第98條第3 項
前段，判決如主文。
中    華    民    國    95    年    11    月    30    日
                          第四庭審判長法  官  侯東昇
                                      法  官  楊莉莉
                                      法  官  林育如
上為正本係照原本作成。
如不服本判決，應於送達後20日內，向本院提出上訴狀並表明上
訴理由，如於本判決宣示後送達前提起上訴者，應於判決送達後
20日內補提上訴理由書（須按他造人數附繕本）。
中    華    民    國    95    年    11    月    30    日
                                      書記官  蘇亞珍


司法院資訊處製作；財團法人民間司法改革基金會備份。
